---
title: "Suivi de l'épidémie de diphtérie au Sénégal"
subtitle: "Situation au 08 septembre 2026"
format:
  dashboard:
    orientation: rows
    embed-resources: true

---


<style>
/* Ajustement responsive des Value Boxes */
@media (max-width: 1400px) {

  .value-box .value-box-value {
    font-size: 2.2rem !important;
  }

  .value-box .value-box-title {
    font-size: 1rem !important;
  }

  .value-box .bi {
    font-size: 2.6rem !important;
  }
}
/* Métadonnées : aucun défilement interne */
.metadata-card .card-body {
  overflow: visible !important;
}

.metadata-card {
  overflow: visible !important;
}
</style>
<style>

/* Deux cartes sur toute la largeur disponible */
.columns {
  display: flex !important;
  width: 100% !important;
  gap: 12px !important;
}

.columns > .column {
  flex: 1 1 0 !important;
  width: 0 !important;
  max-width: none !important;
  min-width: 0 !important;
}

/* Leaflet prend uniquement la largeur de sa colonne */
.leaflet {
  width: 100% !important;
}

</style>



```{r}
#| label: setup
#| include: false

if(!require(pacman)) install.packages("pacman")
pacman::p_load(
tidyverse,
sf,
leaflet,
gt
)

```


```{r}
#| label: import-donnees
#| include: false

diphterie <- read_csv(
  "Data/diphterie_senegal_08_septembre_2026.csv",
  show_col_types = FALSE
)
```


```{r}
#| label: indicateurs
#| include: false

# Nombre total de cas confirmés
total_cas <- sum(
  diphterie$cas_confirmes,
  na.rm = TRUE
)

# Nombre total de décès
total_deces <- 8

# Létalité
letalite <- round(
  total_deces / total_cas * 100,
  1
)

# Nombre total de régions du Sénégal
total_regions <- 14

# Nombre de régions touchées
regions_touchees <- n_distinct(diphterie$region)

# Pourcentage de régions touchées
etendue_geo <- round(
  regions_touchees / total_regions * 100,
  1
)
```
```{r}
#| label: metadonnees
#| include: false

metadonnees <- list(
  maladie = "Diphtérie",
  pays = "Sénégal",
  date_situation = "08 septembre 2026",
  date_communication = "09 septembre 2026",
  source = "Ministère de la Santé",
  unite_geo = "Région / District sanitaire",
  indicateur = "Cas confirmés"
)
```



## Indicateurs clés {height=160}

```{r}
#| content: valuebox
#| title: "Cas confirmés"
#| icon: clipboard2-pulse
#| color: danger

total_cas
```

```{r}
#| content: valuebox
#| title: "Décès"
#| icon: heart-pulse
#| color: dark

total_deces
```

```{r}
#| content: valuebox
#| title: "Létalité"
#| icon: activity
#| color: warning

paste0(letalite, " %")
```

```{r}
#| content: valuebox
#| title: "Régions touchées"
#| icon: geo-alt
#| color: primary

htmltools::HTML(
  paste0(
    "<div style='
      display:flex;
      align-items:baseline;
      flex-wrap:nowrap;
      white-space:nowrap;
      gap:5px;
      width:100%;
      overflow:hidden;
      line-height:1;
    '>",

    "<span style='
      font-size:2em;
      font-weight:600;
      flex-shrink:0;
    '>",
    etendue_geo, " %",
    "</span>",

    "<span style='
      font-size:0.68em;
      font-weight:500;
      flex-shrink:1;
    '>",
    "(", regions_touchees, " / ", total_regions, " régions)",
    "</span>",

    "</div>"
  )
)
```

```{r}
#| label: synthese-region
#| include: false

synthese_region <- diphterie %>%
  group_by(region) %>%
  summarise(
    cas_confirmes = sum(cas_confirmes, na.rm = TRUE),
    .groups = "drop"
  ) %>%
  mutate(
    pourcentage = round(
      cas_confirmes / sum(cas_confirmes) * 100,
      1
    )
  ) %>%
  arrange(desc(cas_confirmes))
```

```{r}
#| label: controle-donnees
#| include: false

cat("Nombre total de cas :", total_cas, "\n")
cat("Nombre total de décès :", total_deces, "\n")
cat("Létalité :", letalite, "%\n\n")
cat("Etendue géographique :", etendue_geo, "\n")
synthese_region
```

```{r}
#| label: import-regions
#| include: false

regions_sn <- st_read(
  "Data/Spatial/regions_sn.geojson",
  quiet = TRUE
)

# Vérification
#names(regions_sn)
```

```{r}

#| label: import-districts
#| include: false

districts_sn <- st_read(
  "Data/Spatial/districts_sanitaires_sn.geojson",
  quiet = TRUE
)

districts_sn <- districts_sn %>%
  mutate(
    region_nom = if_else(
      nom == "Kebemer",
      "Louga",
      region_nom
    )
  )

#names(districts_sn)
```




```{r}
#| label: jointure-regions
#| include: false

# 1. Jointure entre les régions et les données épidémiologiques
regions_diphterie <- regions_sn %>%
  st_make_valid() %>%
  st_transform(4326) %>%
  left_join(
    synthese_region,
    by = c("nom" = "region")
  ) %>%
  mutate(
    cas_confirmes = replace_na(cas_confirmes, 0),
    pourcentage = replace_na(pourcentage, 0),

    statut = if_else(
      cas_confirmes > 0,
      "Région touchée",
      "Région non touchée"
    ),

    classe_pct = case_when(
      pourcentage == 0 ~ "0 % (aucun cas)",
      pourcentage <= 2 ~ "> 0 à 2 %",
      pourcentage <= 5 ~ "> 2 à 5 %",
      pourcentage <= 15 ~ "> 5 à 15 %",
      TRUE ~ "> 15 %"
    )
  )


# 2. Définir l'ordre des classes pour la carte et la légende
regions_diphterie$classe_pct <- factor(
  regions_diphterie$classe_pct,
  levels = c(
    "0 % (aucun cas)",
    "> 0 à 2 %",
    "> 2 à 5 %",
    "> 5 à 15 %",
    "> 15 %"
  )
)
```

```{r}
#| label: controle-districts-non-correspondants
#| include: false

anti_join(
  diphterie,
  st_drop_geometry(districts_sn),
  by = c("district_sanitaire" = "nom")
) %>%
  select(region, district_sanitaire, cas_confirmes)
```



```{r}
#| label: controle-noms-districts
#| include: false

districts_sn %>%
  st_drop_geometry() %>%
  select(nom, region_nom) %>%
  filter(
    region_nom %in% c(
      "Kédougou",
      "Louga",
      "Dakar",
      "Diourbel",
      "Kaolack",
      "Kolda"
    )
  ) %>%
  arrange(region_nom, nom)
```


```{r}
#| label: correspondance-districts
#| include: false

correspondance_districts <- tribble(
  ~district_sanitaire, ~nom_geojson,
  "Kédougou",          "Kedougou",
  "Salémata",          "Salemata",
  "Kébémer",           "Kebemer",
  "Darou Moukhty",     "Darou-Mousty",
  "Guédiawaye",        "Guediawaye",
  "Mbacké",            "Mbacke",
  "Guinguinéo",        "Guinguineo",
  "Vélingara",         "Velingara"
)

diphterie_jointure <- diphterie %>%
  left_join(
    correspondance_districts,
    by = "district_sanitaire"
  ) %>%
  mutate(
    nom_jointure = coalesce(
      nom_geojson,
      district_sanitaire
    )
  )

```

```{r}
#| label: jointure-districts
#| include: false

districts_diphterie <- districts_sn %>%
  st_make_valid() %>%
  st_transform(4326) %>%
  left_join(
    diphterie_jointure,
    by = c("nom" = "nom_jointure")
  ) %>%
  mutate(
    cas_confirmes = replace_na(cas_confirmes, 0),
    statut = if_else(
      cas_confirmes > 0,
      "District touché",
      "District non touché"
    )
  )
```

```{r}
#| label: controle-correspondance-districts
#| include: false

districts_diphterie %>%
  st_drop_geometry() %>%
  filter(cas_confirmes > 0) %>%
  select(
    nom,
    region,
    cas_confirmes
  ) %>%
  arrange(desc(cas_confirmes))

diphterie_jointure %>%
  select(
    district_sanitaire,
    nom_geojson,
    nom_jointure,
    cas_confirmes
  )

```

```{r}
#| label: controle-jointure-districts
#| include: false

districts_diphterie %>%
  st_drop_geometry() %>%
  filter(cas_confirmes > 0) %>%
  select(
    nom,
    region_nom,
    cas_confirmes
  ) %>%
  arrange(desc(cas_confirmes))

cat(
  "Districts touchés :",
  sum(districts_diphterie$cas_confirmes > 0),
  "\n"
)

cat(
  "Total des cas :",
  sum(districts_diphterie$cas_confirmes),
  "\n"
)

```

```{r}
#| label: points-districts
#| include: false

districts_points <- districts_diphterie %>%
  filter(cas_confirmes > 0) %>%
  st_transform(32628) %>%       # projection métrique
  st_point_on_surface() %>%
  st_transform(4326)            # retour en longitude/latitude pour Leaflet
```




## Cartographie de l'épidémie {height=600}

::: {.card title="Part (%) des cas confirmés par région" padding="0px"}


```{r}
#| label: carte-regions
#| #| echo: false

# Palette des classes
pal_regions <- colorFactor(
  palette = c(
    "#F2F2F2",
    "#FEE5D9",
    "#FCAE91",
    "#FB6A4A",
    "#CB181D"
  ),
  domain = regions_diphterie$classe_pct
)

# Carte
leaflet(regions_diphterie) %>%
  
  # Fond de carte
  addProviderTiles(
    providers$CartoDB.Positron
  ) %>%
  
  # Régions
  addPolygons(
    fillColor = ~pal_regions(classe_pct),
    fillOpacity = 0.85,
    color = "white",
    weight = 1,
    
    # Information au survol
    label = ~paste0(
      nom,
      " : ",
      pourcentage,
      " %"
    ),
    
    # Information au clic
    popup = ~paste0(
      "<strong>", nom, "</strong><br>",
      "Cas confirmés : ", cas_confirmes, "<br>",
           "Part des cas : ", pourcentage, " %<br>",
      "Statut : ", statut
    ),
    
    # Mise en évidence au survol
    highlightOptions = highlightOptions(
      weight = 2,
      color = "#333333",
      bringToFront = TRUE
    )
  ) %>%
  
  # Légende
  addLegend(
    position = "topright",
    pal = pal_regions,
    values = ~classe_pct,
    title = "Part des cas confirmés",
    opacity = 1
  )
```

:::

::: {.card title="Cas confirmés par district sanitaire" padding="0px"}



```{r}
#| label: carte-districts
#| echo: false

# Valeurs de référence pour la légende
max_cas_district <- max(
  districts_points$cas_confirmes,
  na.rm = TRUE
)

legend_values <- unique(
  c(
    1,
    5,
    10,
    max_cas_district
  )
)

legend_values <- legend_values[
  legend_values <= max_cas_district
]

# Même formule que celle utilisée sur la carte
legend_radius <- sqrt(legend_values) * 4

# Construction de la légende
legend_html <- paste0(
  "<div style='
    background:white;
    padding:10px 12px;
    border-radius:4px;
    box-shadow:0 1px 5px rgba(0,0,0,0.35);
    font-size:12px;
  '>",
  
  "<strong>Cas confirmés</strong><br><br>",
  
  paste(
    mapply(
      function(val, rad) {
        paste0(
          "<div style='
            display:flex;
            align-items:center;
            margin-bottom:6px;
          '>",
          
          "<span style='
            display:inline-block;
            width:", rad * 2, "px;
            height:", rad * 2, "px;
            border-radius:50%;
            background:#D7301F;
            opacity:0.75;
            border:1px solid white;
            margin-right:8px;
          '></span>",
          
          "<span>", val, " cas</span>",
          
          "</div>"
        )
      },
      legend_values,
      legend_radius
    ),
    collapse = ""
  ),
  
  "</div>"
)

# Carte
leaflet() %>%
  
  addProviderTiles(
    providers$CartoDB.Positron
  ) %>%
  
  # Limites des districts sanitaires
  addPolygons(
    data = districts_diphterie,
    fill = FALSE,
    color = "#BDBDBD",
    weight = 0.7,
    opacity = 0.8
  ) %>%
  
  # Cercles proportionnels
  addCircleMarkers(
    data = districts_points,
    
    radius = ~sqrt(cas_confirmes) * 4,
    
    fillColor = "#D7301F",
    fillOpacity = 0.75,
    color = "white",
    weight = 1,
    
    label = ~paste0(
      nom,
      " : ",
      cas_confirmes,
      " cas"
    ),
    
    popup = ~paste0(
      "<strong>", nom, "</strong><br>",
      "Région : ", region_nom, "<br>",
      "Cas confirmés : ", cas_confirmes
    )
  ) %>%
  
  # Légende des cercles proportionnels
  addControl(
    html = legend_html,
    position = "topright",
  )
```



:::


```{r}
#| label: hauteur-tableau
#| include: false

nb_lignes_tableau <- nrow(synthese_region) + 1  # +1 pour TOTAL

hauteur_tableau <- 180 + nb_lignes_tableau * 42
```

```{r}
#| echo: false
#| results: asis

cat(
  "## Tableau de synthèse {height=",
  hauteur_tableau,
  "}\n\n",
  sep = ""
)

```


::: {.card title="Synthèse régionale des cas confirmés"}

```{r}
#| label: tableau-synthese
#| echo: false

tableau_region <- synthese_region %>%
  rename(
    Région = region,
    `Cas confirmés` = cas_confirmes,
    `Part des cas (%)` = pourcentage
  ) %>%
  bind_rows(
    tibble(
      Région = "TOTAL",
      `Cas confirmés` = sum(synthese_region$cas_confirmes),
      `Part des cas (%)` = 100
    )
  )

tableau_region %>%
  gt() %>%
  fmt_number(
    columns = `Part des cas (%)`,
    decimals = 1
  ) %>%
  cols_align(
    align = "left",
    columns = Région
  ) %>%
  cols_align(
    align = "center",
    columns = c(`Cas confirmés`, `Part des cas (%)`)
  ) %>%
  opt_table_outline() %>%
  opt_vertical_padding(scale = 0.8) %>%
  tab_options(
    table.width = pct(100)
  )
```

:::

## Métadonnées {height=220}
 
::: {.card title="Informations sur les données" .metadata-card}
```{r}
#| label: affichage-metadonnees
#| echo: false

htmltools::tags$div(
  style = "
    display: grid;
    grid-template-columns: 1fr 1fr;
    column-gap: 70px;
    width: 100%;
    font-size: 0.95rem;
    line-height: 1.5;
  ",

  # Colonne gauche
  htmltools::tags$div(
    htmltools::tags$p(
      htmltools::tags$strong("Maladie : "),
      metadonnees$maladie
    ),
    htmltools::tags$p(
      htmltools::tags$strong("Date de situation : "),
      metadonnees$date_situation
    ),
    htmltools::tags$p(
      htmltools::tags$strong("Source : "),
      metadonnees$source
    ),
    htmltools::tags$p(
      htmltools::tags$strong("Indicateur principal : "),
      metadonnees$indicateur
    )
  ),

  # Colonne droite
  htmltools::tags$div(
    htmltools::tags$p(
      htmltools::tags$strong("Pays : "),
      metadonnees$pays
    ),
    htmltools::tags$p(
      htmltools::tags$strong("Date du communiqué : "),
      metadonnees$date_communication
    ),
    htmltools::tags$p(
      htmltools::tags$strong("Unité géographique : "),
      metadonnees$unite_geo
    )
  )
)
```





