---
title: "Suivi de l'épidémie de diphtérie au Sénégal"
format:
  dashboard:
    orientation: rows
    embed-resources: true
---

```{=html}
<style>
/* Ajustement responsive des Value Boxes */
@media (max-width: 1400px) {

  .value-box .value-box-value {
    font-size: 2.2rem !important;
  }

  .value-box .value-box-title {
    font-size: 1rem !important;
  }

  .value-box .bi {
    font-size: 2.6rem !important;
  }
}
/* Métadonnées : aucun défilement interne */
.metadata-card .card-body {
  overflow: visible !important;
}

.metadata-card {
  overflow: visible !important;
}
</style>
```


<!-- ============================================================ -->

<!-- 1. CONFIGURATION DU DASHBOARD                                -->

<!-- ============================================================ -->

```{r}
#| label: metadonnees
#| include: false

metadonnees <- list(
  maladie = "Diphtérie",
  pays = "Sénégal",
  date_situation = "",
  date_communication = "14 septembre 2026",
  source = "Ministère de la Santé",
  unite_geo = "Région / District sanitaire",
  indicateur = "Cas confirmés"
)
```

<!-- ============================================================ -->

<!-- 2. PACKAGES                                                  -->

<!-- ============================================================ -->

```{r}
#| label: setup
#| include: false

if(!require(pacman)) install.packages("pacman")
pacman::p_load(
tidyverse,
sf,
leaflet,
gt
)

```

<!-- ============================================================ -->

<!-- 3. IMPORTATION DES DONNÉES                                  -->

<!-- ============================================================ -->

```{r}
#| label: import-donnees-epidemie
#| include: false

# Situation précédente : 08 septembre 2026
diphterie_precedente <- read_csv(
  "Data/diphterie_senegal_08_septembre_2026.csv",
  show_col_types = FALSE
)

# Situation actuelle : 13 septembre 2026
diphterie_actuelle <- read_csv(
  "Data/diphterie_senegal_13_septembre_2026.csv",
  show_col_types = FALSE
)

# La situation actuelle reste la base utilisée
# par le premier onglet du dashboard
diphterie <- diphterie_actuelle

##
library(tidyverse)

# ============================================================
# SITUATION DU 08 SEPTEMBRE 2026
# ============================================================

situation_08 <- tribble(
  ~date_situation, ~region, ~district_sanitaire, ~cas_confirmes,
  "2026-09-08", "Kédougou", "Kédougou", 18,
  "2026-09-08", "Kédougou", "Saraya", 7,
  "2026-09-08", "Kédougou", "Salémata", 2,
  "2026-09-08", "Louga", "Kébémer", 5,
  "2026-09-08", "Louga", "Darou-Mousty", 3,
  "2026-09-08", "Dakar", "Guédiawaye", 6,
  "2026-09-08", "Dakar", "Keur Massar", 1,
  "2026-09-08", "Thiès", "Mbour", 6,
  "2026-09-08", "Thiès", "Thiadiaye", 1,
  "2026-09-08", "Diourbel", "Touba", 3,
  "2026-09-08", "Diourbel", "Mbacké", 1,
  "2026-09-08", "Kaolack", "Kaolack", 1,
  "2026-09-08", "Kaolack", "Guinguinéo", 1,
  "2026-09-08", "Matam", "Matam", 1,
  "2026-09-08", "Kolda", "Vélingara", 1
)


# ============================================================
# SITUATION DU 13 SEPTEMBRE 2026
# ============================================================

situation_13 <- tribble(
  ~date_situation, ~region, ~district_sanitaire, ~cas_confirmes,
  "2026-09-13", "Kédougou", "Kédougou", 18,
  "2026-09-13", "Kédougou", "Saraya", 8,
  "2026-09-13", "Kédougou", "Salémata", 2,
  "2026-09-13", "Dakar", "Guédiawaye", 7,
  "2026-09-13", "Dakar", "Dakar-Ouest", 1,
  "2026-09-13", "Dakar", "Dakar-Sud", 1,
  "2026-09-13", "Dakar", "Keur Massar", 1,
  "2026-09-13", "Dakar", "Pikine", 1,
  "2026-09-13", "Dakar", "Sangalkam", 1,
  "2026-09-13", "Thiès", "Mbour", 9,
  "2026-09-13", "Thiès", "Thiadiaye", 1,
  "2026-09-13", "Louga", "Kébémer", 5,
  "2026-09-13", "Louga", "Darou-Mousty", 3,
  "2026-09-13", "Louga", "Sakal", 1,
  "2026-09-13", "Diourbel", "Touba", 7,
  "2026-09-13", "Diourbel", "Mbacké", 1,
  "2026-09-13", "Kaolack", "Kaolack", 1,
  "2026-09-13", "Kaolack", "Guinguinéo", 1,
  "2026-09-13", "Kaolack", "Ndoffane", 1,
  "2026-09-13", "Matam", "Matam", 2,
  "2026-09-13", "Fatick", "Foundiougne", 1,
  "2026-09-13", "Kolda", "Vélingara", 1,
  "2026-09-13", "Saint-Louis", "Saint-Louis", 1,
  "2026-09-13", "Tambacounda", "Bakel", 1
)


# ============================================================
# SITUATION DU 20 SEPTEMBRE 2026
# ============================================================

situation_20 <- tribble(
  ~date_situation, ~region, ~district_sanitaire, ~cas_confirmes,

  "2026-09-20", "Kédougou", "Kédougou", 23,
  "2026-09-20", "Kédougou", "Saraya", 8,
  "2026-09-20", "Kédougou", "Salémata", 2,

  "2026-09-20", "Dakar", "Guédiawaye", 7,
  "2026-09-20", "Dakar", "Dakar-Ouest", 1,
  "2026-09-20", "Dakar", "Dakar-Sud", 1,
  "2026-09-20", "Dakar", "Dakar-Nord", 1,
  "2026-09-20", "Dakar", "Keur Massar", 3,
  "2026-09-20", "Dakar", "Pikine", 1,
  "2026-09-20", "Dakar", "Sangalkam", 1,

  "2026-09-20", "Kaolack", "Kaolack", 1,
  "2026-09-20", "Kaolack", "Guinguinéo", 2,
  "2026-09-20", "Kaolack", "Ndoffane", 2,

  "2026-09-20", "Thiès", "Mbour", 11,
  "2026-09-20", "Thiès", "Thiadiaye", 1,

  "2026-09-20", "Louga", "Kébémer", 6,
  "2026-09-20", "Louga", "Darou-Mousty", 8,
  "2026-09-20", "Louga", "Sakal", 1,
  "2026-09-20", "Louga", "Louga", 1,

  "2026-09-20", "Diourbel", "Touba", 12,
  "2026-09-20", "Diourbel", "Mbacké", 1,

  "2026-09-20", "Matam", "Matam", 5,
  "2026-09-20", "Matam", "Thilogne", 1,

  "2026-09-20", "Fatick", "Foundiougne", 1,

  "2026-09-20", "Kolda", "Vélingara", 4,

  "2026-09-20", "Saint-Louis", "Saint-Louis", 1,
  "2026-09-20", "Saint-Louis", "Dagana", 1,

  "2026-09-20", "Tambacounda", "Bakel", 4,
  "2026-09-20", "Tambacounda", "Diankhé-makha", 1,

  "2026-09-20", "Ziguinchor", "Bignona", 1,
  "2026-09-20", "Ziguinchor", "Ziguinchor", 1
)


# ============================================================
# CRÉATION DE L'HISTORIQUE
# ============================================================

diphterie_historique <- bind_rows(
  situation_08,
  situation_13,
  situation_20
) %>%
  mutate(
    date_situation = as.Date(date_situation)
  )


# ============================================================
# EXPORT CSV
# ============================================================

write_csv(
  diphterie_historique,
  "data/diphterie_historique.csv"
)

```
```{r}
#| label: creation-metadata-situations
#| include: false

situations <- tribble(
  ~date_situation, ~date_communique, ~deces,
  "2026-09-08",    "2026-09-09",    8,
  "2026-09-13",    "2026-09-14",    9,
  "2026-09-20",    "2026-09-21",   11
) %>%
  mutate(
    date_situation = as.Date(date_situation),
    date_communique = as.Date(date_communique)
  )

write_csv(
  situations,
  "data/situations.csv"
)
```
```{r}
#| label: import-situations
#| include: false

situations <- read_csv(
  "data/situations.csv",
  show_col_types = FALSE
) %>%
  mutate(
    date_situation = as.Date(date_situation),
    date_communique = as.Date(date_communique)
  )
```


```{r}
#| label: import-regions
#| include: false

regions_sn <- st_read(
  "Data/Spatial/regions_sn.geojson",
  quiet = TRUE
)

# Vérification
#names(regions_sn)
```

```{r}

#| label: import-districts
#| include: false

districts_sn <- st_read(
  "Data/Spatial/districts_sanitaires_sn.geojson",
  quiet = TRUE
)

districts_sn <- districts_sn %>%
  mutate(
    region_nom = if_else(
      nom == "Kebemer",
      "Louga",
      region_nom
    )
  )

#names(districts_sn)
```

<!-- ============================================================ -->

<!-- 4. PRÉPARATION ET TRAITEMENT DES DONNÉES                    -->

<!-- ============================================================ -->
```{r}
#| label: import-historique
#| include: false

diphterie_historique <- read_csv(
  "data/diphterie_historique.csv",
  show_col_types = FALSE
) %>%
  mutate(
    date_situation = as.Date(date_situation)
  )
```

```{r}
#| label: preparation-situations
#| include: false

dates_situations <- sort(
  unique(diphterie_historique$date_situation)
)

# Situation la plus récente
date_actuelle <- max(dates_situations)

# Situation précédente
date_precedente <- sort(
  dates_situations,
  decreasing = TRUE
)[2]

# Extraction des deux situations
diphterie_actuelle <- diphterie_historique %>%
  filter(date_situation == date_actuelle)

diphterie_precedente <- diphterie_historique %>%
  filter(date_situation == date_precedente)
```

```{r}
#| label: formatage-dates-situations
#| include: false

# Fonction pour afficher les dates en français
format_date_fr <- function(date) {

  mois_fr <- c(
    "janvier", "février", "mars", "avril",
    "mai", "juin", "juillet", "août",
    "septembre", "octobre", "novembre", "décembre"
  )

  paste(
    format(date, "%d"),
    mois_fr[as.integer(format(date, "%m"))],
    format(date, "%Y")
  )
}
#| label: selection-situation-affichee
#| include: false

# Par défaut, la page "Situation actuelle"
# affiche la situation la plus récente disponible
date_selectionnee <- date_actuelle

# Données correspondant à la situation sélectionnée
diphterie_selectionnee <- diphterie_historique %>%
  filter(
    date_situation == date_selectionnee
  )

# Date formatée pour l'affichage
date_selectionnee_fr <- format_date_fr(date_selectionnee)
# Dates utilisées dans le dashboard
date_actuelle_fr <- format_date_fr(date_actuelle)
date_precedente_fr <- format_date_fr(date_precedente)
```

```{r}
#| label: preparation-liste-situations
#| include: false

situations_disponibles <- diphterie_historique %>%
  distinct(date_situation) %>%
  arrange(desc(date_situation)) %>%
  mutate(
    date_fr = vapply(
      date_situation,
      format_date_fr,
      FUN.VALUE = character(1)
    )
  )
```



```{r}
#| label: indicateurs
#| include: false

# Nombre total de cas confirmés
total_cas <- sum(
  diphterie_selectionnee$cas_confirmes,
  na.rm = TRUE
)

# Nombre total de décès
metadata_selectionnee <- situations %>%
  filter(date_situation == date_selectionnee)

total_deces <- metadata_selectionnee$deces

# Létalité
letalite <- round(
  total_deces / total_cas * 100,
  1
)

# Nombre total de régions du Sénégal
total_regions <- 14

# Nombre de régions touchées
regions_touchees <- n_distinct(
  diphterie_selectionnee$region
)

# Pourcentage de régions touchées
etendue_geo <- round(
  regions_touchees / total_regions * 100,
  1
)
```

```{r}
#| label: indicateurs-situation-selectionnee
#| include: false

# Nombre de cas confirmés
nb_cas <- sum(
  diphterie_selectionnee$cas_confirmes,
  na.rm = TRUE
)

# Nombre de régions touchées
nb_regions <- n_distinct(
  diphterie_selectionnee$region
)

# Nombre de districts sanitaires touchés
nb_districts <- n_distinct(
  diphterie_selectionnee$district_sanitaire
)
```

```{r}
#| label: metadata-situation-selectionnee
#| include: false

metadata_selectionnee <- situations %>%
  filter(
    date_situation == date_selectionnee
  )

nb_deces <- metadata_selectionnee$deces

letalite <- round(
  (nb_deces / nb_cas) * 100,
  1
)
```



```{r}
#| label: synthese-region
#| include: false

synthese_region <- diphterie_selectionnee %>%
  group_by(region) %>%
  summarise(
    cas_confirmes = sum(cas_confirmes, na.rm = TRUE),
    .groups = "drop"
  ) %>%
  mutate(
    pourcentage = round(
      cas_confirmes / sum(cas_confirmes) * 100,
      1
    )
  ) %>%
  arrange(desc(cas_confirmes))
```
```{r}
#| label: preparation-tableau-region
#| include: false

tableau_region <- synthese_region %>%
  rename(
    Région = region,
    `Cas confirmés` = cas_confirmes,
    `Part des cas (%)` = pourcentage
  ) %>%
  bind_rows(
    tibble(
      Région = "TOTAL",
      `Cas confirmés` = sum(synthese_region$cas_confirmes),
      `Part des cas (%)` = 100
    )
  )
```

```{r}
#| label: indicateurs-evolution
#| include: false

# --- Cas confirmés ---
cas_precedents <- sum(
  diphterie_precedente$cas_confirmes,
  na.rm = TRUE
)

cas_actuels <- sum(
  diphterie_actuelle$cas_confirmes,
  na.rm = TRUE
)

evolution_cas <- cas_actuels - cas_precedents

evolution_cas_pct <- round(
  (evolution_cas / cas_precedents) * 100,
  1
)


# --- Régions touchées ---
regions_precedentes <- n_distinct(
  diphterie_precedente$region
)

regions_actuelles <- n_distinct(
  diphterie_actuelle$region
)

evolution_regions <- regions_actuelles - regions_precedentes


# --- Districts sanitaires touchés ---
districts_precedents <- n_distinct(
  diphterie_precedente$district_sanitaire
)

districts_actuels <- n_distinct(
  diphterie_actuelle$district_sanitaire
)

evolution_districts <- districts_actuels - districts_precedents
```

```{r}
#| label: comparaison-regions
#| include: false

# Situation précédente par région
regions_precedentes_data <- diphterie_precedente %>%
  group_by(region) %>%
  summarise(
    cas_precedents = sum(cas_confirmes, na.rm = TRUE),
    .groups = "drop"
  )

# Situation actuelle par région
regions_actuelles_data <- diphterie_actuelle %>%
  group_by(region) %>%
  summarise(
    cas_actuels = sum(cas_confirmes, na.rm = TRUE),
    .groups = "drop"
  )

# Comparaison des deux situations
comparaison_regions <- full_join(
  regions_precedentes_data,
  regions_actuelles_data,
  by = "region"
) %>%
  mutate(
    cas_precedents = replace_na(cas_precedents, 0),
    cas_actuels = replace_na(cas_actuels, 0),

    evolution = cas_actuels - cas_precedents,

    statut_evolution = case_when(
      cas_precedents == 0 & cas_actuels > 0 ~ "Nouvelle région touchée",
      cas_actuels > cas_precedents ~ "Augmentation",
      cas_actuels == cas_precedents ~ "Stable",
      cas_actuels < cas_precedents ~ "Diminution"
    )
  ) %>%
  arrange(desc(cas_actuels))

#
print(comparaison_regions)
```



```{r}
#| label: preparation-carte-evolution-regions
#| include: false

evolution_regions_carte <- regions_sn %>%
  st_make_valid() %>%
  st_transform(4326) %>%
  left_join(
    comparaison_regions,
    by = c("nom" = "region")
  ) %>%
  mutate(
    cas_precedents = replace_na(cas_precedents, 0),
    cas_actuels = replace_na(cas_actuels, 0),

    statut_evolution = case_when(
      cas_precedents == 0 & cas_actuels == 0 ~ "Région non touchée",

      cas_precedents == 0 & cas_actuels > 0 ~
        "Nouvelle région touchée",

      cas_precedents > 0 & cas_actuels > 0 ~
        "Région déjà touchée",

      cas_precedents > 0 & cas_actuels == 0 ~
        "Plus aucun cas dans la situation actuelle"
    )
  )
```


```{r}
#| label: jointure-regions
#| include: false

# 1. Jointure entre les régions et les données épidémiologiques
regions_diphterie <- regions_sn %>%
  st_make_valid() %>%
  st_transform(4326) %>%
  left_join(
    synthese_region,
    by = c("nom" = "region")
  ) %>%
  mutate(
    cas_confirmes = replace_na(cas_confirmes, 0),
    pourcentage = replace_na(pourcentage, 0),

    statut = if_else(
      cas_confirmes > 0,
      "Région touchée",
      "Région non touchée"
    ),

    classe_pct = case_when(
      pourcentage == 0 ~ "0 % (aucun cas)",
      pourcentage <= 2 ~ "> 0 à 2 %",
      pourcentage <= 5 ~ "> 2 à 5 %",
      pourcentage <= 15 ~ "> 5 à 15 %",
      TRUE ~ "> 15 %"
    )
  )


# 2. Définir l'ordre des classes pour la carte et la légende
regions_diphterie$classe_pct <- factor(
  regions_diphterie$classe_pct,
  levels = c(
    "0 % (aucun cas)",
    "> 0 à 2 %",
    "> 2 à 5 %",
    "> 5 à 15 %",
    "> 15 %"
  )
)
```

```{r}
#| label: preparation-jointure-districts
#| include: false

# Correspondances entre les noms du fichier épidémiologique
# et les noms du référentiel géographique
correspondance_districts <- c(
  "Dakar-Ouest" = "Dakar Ouest",
  "Dakar-Sud"   = "Dakar Sud",
  "Dakar-Nord"     = "Dakar Nord",
  "Guédiawaye"  = "Guediawaye",
  "Kébémer"     = "Kebemer",
  "Mbacké"      = "Mbacke",
  "Guinguinéo"  = "Guinguineo",
  "Vélingara"   = "Velingara",
  "Kédougou"    = "Kedougou",
  "Salémata"    = "Salemata",
  "Diankhé-makha"  = "Diankhe Makhan"
)

# Préparation des noms pour la jointure spatiale
diphterie_jointure <- diphterie_selectionnee %>%
  mutate(
    nom_geojson = unname(
      correspondance_districts[district_sanitaire]
    ),

    nom_jointure = if_else(
      !is.na(nom_geojson),
      nom_geojson,
      district_sanitaire
    )
  )
```

```{r}
#| label: jointure-districts
#| include: false

districts_diphterie <- districts_sn %>%
  st_make_valid() %>%
  st_transform(4326) %>%
  left_join(
    diphterie_jointure,
    by = c("nom" = "nom_jointure")
  ) %>%
  mutate(
    cas_confirmes = replace_na(cas_confirmes, 0),
    statut = if_else(
      cas_confirmes > 0,
      "District touché",
      "District non touché"
    )
  )
```

```{r}
#| label: preparation-evolution-districts
#| include: false

# Situation précédente par district
districts_precedents_data <- diphterie_precedente %>%
  mutate(
    district_sanitaire = case_when(
      district_sanitaire == "Darou Moukhty" ~ "Darou-Mousty",
      TRUE ~ district_sanitaire
    )
  ) %>%
  group_by(district_sanitaire) %>%
  summarise(
    cas_precedents = sum(cas_confirmes, na.rm = TRUE),
    .groups = "drop"
  )

# Situation actuelle par district
districts_actuels_data <- diphterie_actuelle %>%
  group_by(district_sanitaire) %>%
  summarise(
    cas_actuels = sum(cas_confirmes, na.rm = TRUE),
    .groups = "drop"
  )

# Comparaison des deux situations
comparaison_districts <- full_join(
  districts_precedents_data,
  districts_actuels_data,
  by = "district_sanitaire"
) %>%
  mutate(
    cas_precedents = replace_na(cas_precedents, 0),
    cas_actuels = replace_na(cas_actuels, 0),

    # Utilisation des mêmes correspondances que pour la carte actuelle
    nom_geojson = unname(
      correspondance_districts[district_sanitaire]
    ),

    nom_jointure = if_else(
      !is.na(nom_geojson),
      nom_geojson,
      district_sanitaire
    )
  )
```

```{r}
#| label: carte-evolution-districts-donnees
#| include: false

evolution_districts_carte <- districts_sn %>%
  st_make_valid() %>%
  st_transform(4326) %>%
  left_join(
    comparaison_districts,
    by = c("nom" = "nom_jointure")
  ) %>%
  mutate(
    cas_precedents = replace_na(cas_precedents, 0),
    cas_actuels = replace_na(cas_actuels, 0),

    statut_evolution = case_when(
      cas_precedents == 0 & cas_actuels == 0 ~
        "District non touché",

      cas_precedents > 0 & cas_actuels > 0 ~
        "District déjà touché",

      cas_precedents == 0 & cas_actuels > 0 ~
        "Nouveau district touché",

      cas_precedents > 0 & cas_actuels == 0 ~
        "Plus aucun cas dans la situation actuelle"
    )
  )
```




```{r}
#| label: points-districts
#| include: false

districts_points <- districts_diphterie %>%
  filter(cas_confirmes > 0) %>%
  st_transform(32628) %>%       # projection métrique
  st_point_on_surface() %>%
  st_transform(4326)            # retour en longitude/latitude pour Leaflet
```

```{r}
#| label: donnees-graphique-districts
#| include: false

graphique_districts <- diphterie_selectionnee %>%
  group_by(district_sanitaire) %>%
  summarise(
    cas_confirmes = sum(cas_confirmes, na.rm = TRUE),
    .groups = "drop"
  ) %>%
  arrange(cas_confirmes)
```

```{r}
#| label: donnees-letalite
#| include: false

donnees_letalite <- tibble(
  categorie = c("Létalité", "Complément"),
  valeur = c(
    letalite,
    100 - letalite
  )
)
```

```{r}
#| label: hauteur-tableau
#| include: false

nb_lignes_tableau <- nrow(synthese_region) + 1  # +1 pour TOTAL

hauteur_tableau <- 180 + nb_lignes_tableau * 42
```

<!-- ============================================================ -->

<!-- 5. CONTRÔLES QUALITÉ                                        -->

<!-- ============================================================ -->
```{r}
#| label: controle-formatage-dates
#| include: false

cat(
  "Situation précédente :", date_precedente_fr, "\n",
  "Situation actuelle :", date_actuelle_fr, "\n"
)
```



```{r}
#| label: controle-situations
#| include: false

cat(
  "Situation précédente :",
  format(date_precedente, "%d/%m/%Y"),
  "\n"
)

cat(
  "Situation actuelle :",
  format(date_actuelle, "%d/%m/%Y"),
  "\n"
)

cat(
  "Cas situation précédente :",
  sum(diphterie_precedente$cas_confirmes),
  "\n"
)

cat(
  "Cas situation actuelle :",
  sum(diphterie_actuelle$cas_confirmes),
  "\n"
)
```
```{r}
#| label: controle-liste-situations
#| include: false

situations_disponibles
```



```{r}
#| label: controle-situation-selectionnee
#| include: false

cat(
  "Situation affichée :",
  date_selectionnee_fr,
  "\n"
)

cat(
  "Cas confirmés :",
  sum(diphterie_selectionnee$cas_confirmes),
  "\n"
)

cat(
  "Régions touchées :",
  n_distinct(diphterie_selectionnee$region),
  "\n"
)

cat(
  "Districts touchés :",
  n_distinct(diphterie_selectionnee$district_sanitaire),
  "\n"
)
```



```{r}
#| label: controle-donnees
#| include: false

cat("Nombre total de cas :", total_cas, "\n")
cat("Nombre total de décès :", total_deces, "\n")
cat("Létalité :", letalite, "%\n\n")
cat("Etendue géographique :", etendue_geo, "\n")
cat("Régions :", regions_touchees, "/", total_regions, "\n")
synthese_region

cat(
  "Total synthèse régionale :",
  sum(synthese_region$cas_confirmes),
  "\n"
)

cat(
  "Nombre de régions touchées :",
  nrow(synthese_region),
  "\n"
)
```

```{r}
#| label: controle-indicateurs-situation-selectionnee
#| include: false

cat(
  "Cas :", nb_cas, "\n",
  "Régions :", nb_regions, "\n",
  "Districts :", nb_districts, "\n"
)
```

```{r}
#| label: controle-metadata-situation
#| include: false

cat(
  "Situation :", date_selectionnee_fr, "\n",
  "Cas confirmés :", nb_cas, "\n",
  "Décès :", nb_deces, "\n",
  "Létalité :", letalite, "%\n"
)
```


```{r}
#| label: controle-districts-non-correspondants
#| include: false
#| output: false

districts_non_correspondants <- diphterie_jointure %>%
  anti_join(
    districts_sn %>% st_drop_geometry(),
    by = c("nom_jointure" = "nom")
  )

districts_non_correspondants %>%
  select(
    region,
    district_sanitaire,
    nom_geojson,
    nom_jointure,
    cas_confirmes
  )
```

```{r}
#| label: controle-noms-districts
#| include: false
#| output: false


districts_sn %>%
  st_drop_geometry() %>%
  select(nom, region_nom) %>%
  filter(
    region_nom %in% unique(diphterie_selectionnee$region)
  ) %>%
  arrange(region_nom, nom)
```

```{r}
#| label: controle-correspondance-districts
#| include: false
#| output: false

districts_diphterie %>%
  st_drop_geometry() %>%
  filter(cas_confirmes > 0) %>%
  select(
    nom,
    region_nom,
    cas_confirmes
  ) %>%
  arrange(desc(cas_confirmes))

diphterie_jointure %>%
  select(
    district_sanitaire,
    nom_geojson,
    nom_jointure,
    cas_confirmes
  )

```

```{r}
#| label: controle-jointure-districts
#| include: false

districts_diphterie %>%
  st_drop_geometry() %>%
  filter(cas_confirmes > 0) %>%
  select(
    nom,
    region_nom,
    cas_confirmes
  ) %>%
  arrange(desc(cas_confirmes))

cat(
  "Districts touchés :",
  sum(districts_diphterie$cas_confirmes > 0),
  "/",
  n_distinct(diphterie_selectionnee$district_sanitaire),
  "\n"
)

cat(
  "Total des cas après jointure :",
  sum(districts_diphterie$cas_confirmes),
  "/",
  sum(diphterie_selectionnee$cas_confirmes),
  "\n"
)
```
```{r}
#| label: controle-nouveaux-districts
#| include: false

comparaison_districts %>%
  filter(
    cas_precedents == 0,
    cas_actuels > 0
  ) %>%
  select(
    district_sanitaire,
    cas_precedents,
    cas_actuels
  )
```



<!-- ============================================================ -->

<!-- 6. AFFICHAGE DU DASHBOARD                                   -->

<!-- ============================================================ -->

# Situation actuelle

> **Situation au `r date_actuelle_fr`**  
> Cette page présente la situation de l’épidémie de diphtérie au Sénégal au **`r date_actuelle_fr`**, selon les données du communiqué officiel. Les indicateurs, cartes, graphiques et tableaux présentés ci-dessous se rapportent à cette date.

## Indicateurs clés {height="160"}

```{r}
#| content: valuebox
#| title: "Cas confirmés"
#| icon: clipboard2-pulse
#| color: danger

total_cas
```

```{r}
#| content: valuebox
#| title: "Décès"
#| icon: heart-pulse
#| color: dark

total_deces
```

```{r}
#| content: valuebox
#| title: "Létalité"
#| icon: activity
#| color: warning

paste0(letalite, " %")
```

```{r}
#| content: valuebox
#| title: "Régions touchées"
#| icon: geo-alt
#| color: primary

htmltools::HTML(
  paste0(
    "<div style='
      display:flex;
      align-items:baseline;
      flex-wrap:nowrap;
      white-space:nowrap;
      gap:5px;
      width:100%;
      overflow:hidden;
      line-height:1;
    '>",

    "<span style='
      font-size:2em;
      font-weight:600;
      flex-shrink:0;
    '>",
    etendue_geo, " %",
    "</span>",

    "<span style='
      font-size:0.68em;
      font-weight:500;
      flex-shrink:1;
    '>",
    "(", regions_touchees, " / ", total_regions, " régions)",
    "</span>",

    "</div>"
  )
)
```

## Cartographie de l'épidémie {height="600"}

::: {.card title="Part (%) des cas confirmés par région" padding="0px"}
```{r}
#| label: carte-regions
#| echo: false

# Palette des classes
pal_regions <- colorFactor(
  palette = c(
    "#F2F2F2",
    "#FEE5D9",
    "#FCAE91",
    "#FB6A4A",
    "#CB181D"
  ),
  domain = regions_diphterie$classe_pct
)

# Carte
leaflet(regions_diphterie) %>%
  
  # Fond de carte
  addProviderTiles(
    providers$CartoDB.Positron
  ) %>%
  
  # Régions
  addPolygons(
    fillColor = ~pal_regions(classe_pct),
    fillOpacity = 0.85,
    color = "white",
    weight = 1,
    
    # Information au survol
    label = ~paste0(
      nom,
      " : ",
      pourcentage,
      " %"
    ),
    
    # Information au clic
    popup = ~paste0(
      "<strong>", nom, "</strong><br>",
      "Cas confirmés : ", cas_confirmes, "<br>",
           "Part des cas : ", pourcentage, " %<br>",
      "Statut : ", statut
    ),
    
    # Mise en évidence au survol
    highlightOptions = highlightOptions(
      weight = 2,
      color = "#333333",
      bringToFront = TRUE
    )
  ) %>%
  
  # Légende
  addLegend(
    position = "topright",
    pal = pal_regions,
    values = ~classe_pct,
    title = "Part des cas confirmés",
    opacity = 1
  )
```
:::

::: {.card title="Cas confirmés par district sanitaire" padding="0px"}
```{r}
#| label: carte-districts
#| echo: false

# Valeurs de référence pour la légende
max_cas_district <- max(
  districts_points$cas_confirmes,
  na.rm = TRUE
)

legend_values <- unique(
  c(
    1,
    5,
    10,
    max_cas_district
  )
)

legend_values <- legend_values[
  legend_values <= max_cas_district
]

# Même formule que celle utilisée sur la carte
legend_radius <- sqrt(legend_values) * 4

# Construction de la légende
legend_html <- paste0(
  "<div style='
    background:white;
    padding:10px 12px;
    border-radius:4px;
    box-shadow:0 1px 5px rgba(0,0,0,0.35);
    font-size:12px;
  '>",
  
  "<strong>Cas confirmés</strong><br><br>",
  
  paste(
    mapply(
      function(val, rad) {
        paste0(
          "<div style='
            display:flex;
            align-items:center;
            margin-bottom:6px;
          '>",
          
          "<span style='
            display:inline-block;
            width:", rad * 2, "px;
            height:", rad * 2, "px;
            border-radius:50%;
            background:#D7301F;
            opacity:0.75;
            border:1px solid white;
            margin-right:8px;
          '></span>",
          
          "<span>", val, " cas</span>",
          
          "</div>"
        )
      },
      legend_values,
      legend_radius
    ),
    collapse = ""
  ),
  
  "</div>"
)

# Carte
leaflet() %>%
  
  addProviderTiles(
    providers$CartoDB.Positron
  ) %>%
  
  # Limites des districts sanitaires
  addPolygons(
    data = districts_diphterie,
    fill = FALSE,
    color = "#BDBDBD",
    weight = 0.7,
    opacity = 0.8
  ) %>%
  
  # Cercles proportionnels
  addCircleMarkers(
    data = districts_points,
    
    radius = ~sqrt(cas_confirmes) * 4,
    
    fillColor = "#D7301F",
    fillOpacity = 0.75,
    color = "white",
    weight = 1,
    
    label = ~paste0(
      nom,
      " : ",
      cas_confirmes,
      " cas"
    ),
    
    popup = ~paste0(
      "<strong>", nom, "</strong><br>",
      "Région : ", region_nom, "<br>",
      "Cas confirmés : ", cas_confirmes
    )
  ) %>%
  
  # Légende des cercles proportionnels
  addControl(
    html = legend_html,
    position = "topright",
  )
```
:::

## Répartition géographique {height=500}


::: {.card title="Cas confirmés par district sanitaire"}

```{r}
#| label: graphique-cas-districts
#| echo: false

ggplot(
  graphique_districts,
  aes(
    x = cas_confirmes,
    y = reorder(district_sanitaire, cas_confirmes)
  )
) +
  geom_col(
    fill = "#D7301F",
    width = 0.7
  ) +
  geom_text(
    aes(label = cas_confirmes),
    hjust = -0.25,
    size = 3.5
  ) +
  scale_x_continuous(
    expand = expansion(mult = c(0, 0.04))
  ) +
  labs(
    x = "Nombre de cas confirmés",
    y = NULL
  ) +
  theme_minimal(base_size = 12) +
  theme(
    panel.grid.major.y = element_blank(),
    panel.grid.minor = element_blank(),
    plot.margin = margin(10, 20, 10, 10),
    axis.text.y = element_text(size = 10),
    axis.title.x = element_text(
      margin = margin(t = 10)
    )
  )
```

:::


::: {.card title="Synthèse régionale"}

```{r}
#| label: tableau-synthese
#| echo: false

tableau_region %>%
  gt() %>%
  fmt_number(
    columns = `Part des cas (%)`,
    decimals = 1
  ) %>%
  cols_align(
    align = "left",
    columns = Région
  ) %>%
  cols_align(
    align = "center",
    columns = c(
      `Cas confirmés`,
      `Part des cas (%)`
    )
  ) %>%
  opt_table_outline() %>%
  opt_vertical_padding(scale = 0.8) %>%
  tab_options(
    table.width = pct(100)
  )
``` 

:::


## Métadonnées {height="220"}

::: {.card .metadata-card title="Informations sur les données"}

```{r}
#| label: affichage-metadonnees
#| echo: false

htmltools::tags$div(
  style = "
    display: grid;
    grid-template-columns: 1fr 1fr;
    column-gap: 70px;
    width: 100%;
    font-size: 0.95rem;
    line-height: 1.5;
  ",

  # Colonne gauche
  htmltools::tags$div(
    htmltools::tags$p(
      htmltools::tags$strong("Maladie : "),
      metadonnees$maladie
    ),
    htmltools::tags$p(
      htmltools::tags$strong("Date de situation : "),
      metadonnees$date_situation
    ),
    htmltools::tags$p(
      htmltools::tags$strong("Source : "),
      metadonnees$source
    ),
    htmltools::tags$p(
      htmltools::tags$strong("Indicateur principal : "),
      metadonnees$indicateur
    )
  ),

  # Colonne droite
  htmltools::tags$div(
    htmltools::tags$p(
      htmltools::tags$strong("Pays : "),
      metadonnees$pays
    ),
    htmltools::tags$p(
      htmltools::tags$strong("Date du communiqué : "),
      metadonnees$date_communication
    ),
    htmltools::tags$p(
      htmltools::tags$strong("Unité géographique : "),
      metadonnees$unite_geo
    )
  )
)
```
:::

# Évolution
> **Période comparée — `r date_precedente_fr` → `r date_actuelle_fr`**  
> Cette page présente l’évolution de l’épidémie entre les situations officielles du **`r date_precedente_fr`** et du **`r date_actuelle_fr`**. Les variations des cas et de l’étendue géographique présentées ci-dessous se rapportent exclusivement à cette période.

## Indicateurs d'évolution {height=180}

```{r}
#| label: evolution-cas
#| echo: false
#| content: valuebox
#| title: "Cas confirmés"

list(
  value = paste0("+", evolution_cas),
  icon = "graph-up-arrow",
  color = "danger",
  subtitle = paste0(
    cas_precedents, " → ", cas_actuels,
    "  (+", evolution_cas_pct, " %)"
  )
)
```

```{r}
#| label: evolution-regions
#| echo: false
#| content: valuebox
#| title: "Régions touchées"

list(
  value = paste0("+", evolution_regions),
  icon = "geo-alt",
  color = "warning",
  subtitle = paste0(
    regions_precedentes, " → ", regions_actuelles,
    " régions"
  )
)
```

```{r}
#| label: evolution-districts
#| echo: false
#| content: valuebox
#| title: "Districts sanitaires touchés"

list(
  value = paste0("+", evolution_districts),
  icon = "hospital",
  color = "warning",
  subtitle = paste0(
    districts_precedents, " → ", districts_actuels,
    " districts"
  )
)
```

## Évolution des cas par région {height=500}

::: {.card}

### Comparaison des cas confirmés par région

```{r}
#| label: graphique-comparaison-regions
#| echo: false

# Ordre des régions selon le nombre de cas de la situation actuelle
ordre_regions <- comparaison_regions %>%
  arrange(cas_actuels) %>%
  pull(region)

# Données au format long pour le graphique
graphique_regions_evolution <- comparaison_regions %>%
  select(region, cas_precedents, cas_actuels) %>%
  pivot_longer(
    cols = c(cas_precedents, cas_actuels),
    names_to = "situation",
    values_to = "nombre_cas"
  ) %>%
  mutate(
    nom_region = factor(
      as.character(region),
      levels = ordre_regions
    ),
    situation = factor(
      situation,
      levels = c("cas_precedents", "cas_actuels"),
      labels = c(
        date_precedente_fr,
        date_actuelle_fr
      )
    )
  )

# Graphique
ggplot(
  graphique_regions_evolution,
  aes(
    x = nombre_cas,
    y = nom_region,
    fill = situation
  )
) +
  geom_col(
    position = position_dodge(width = 0.8),
    width = 0.7
  ) +
  geom_text(
    aes(
      label = ifelse(nombre_cas > 0, nombre_cas, "")
    ),
    position = position_dodge(width = 0.8),
    hjust = -0.25,
    size = 3.4
  ) +
  scale_x_continuous(
    expand = expansion(mult = c(0, 0.08))
  ) +
  labs(
    x = "Nombre de cas confirmés",
    y = NULL,
    fill = "Situation"
  ) +
  theme_minimal(base_size = 12) +
  theme(
    panel.grid.major.y = element_blank(),
    panel.grid.minor = element_blank(),
    legend.position = "top",
    axis.text.y = element_text(size = 10),
    axis.title.x = element_text(margin = margin(t = 10)),
    plot.margin = margin(10, 25, 10, 10)
  )
```

:::

## Extension géographique de l'épidémie {height=500}

::: {.card}
### Évolution des régions touchées

```{r}
#| label: carte-extension-regions
#| echo: false

pal_evolution <- colorFactor(
  palette = c(
    "#41AB5D",  # Région non touchée = vert
    "#FDAE6B",  # Région déjà touchée = orange
    "#CB181D",  # Nouvelle région touchée = rouge
    "#3182BD"   # Plus aucun cas = bleu
  ),
  levels = c(
    "Région non touchée",
    "Région déjà touchée",
    "Nouvelle région touchée",
    "Plus aucun cas dans la situation actuelle"
  ),
  ordered = TRUE
)

leaflet(evolution_regions_carte) %>%
  addProviderTiles(
    providers$CartoDB.Positron,
    options = providerTileOptions(noWrap = TRUE)
  ) %>%
  addPolygons(
    fillColor = ~pal_evolution(statut_evolution),
    fillOpacity = 0.75,
    color = "white",
    weight = 1.2,
    popup = ~paste0(
      "<strong>", nom, "</strong><br>",
      "Cas au ", date_precedente_fr, " : ", cas_precedents, "<br>",
      "Cas au ", date_actuelle_fr, " : ", cas_actuels, "<br>",
      "<strong>", statut_evolution, "</strong>"
    )
  ) %>%
  addLegend(
    position = "topright",
    pal = pal_evolution,
    values = ~statut_evolution,
    title = "Évolution géographique",
    opacity = 0.9
  )
```
:::

## Extension géographique par district sanitaire {height=600}

::: {.card}

### Évolution des districts sanitaires touchés

```{r}
#| label: carte-extension-districts
#| echo: false

pal_evolution_districts <- colorFactor(
  palette = c(
    "#41AB5D",  # Vert
    "#FDAE6B",  # Orange
    "#CB181D",  # Rouge
    "#3182BD"   # Bleu
  ),
  levels = c(
    "District non touché",
    "District déjà touché",
    "Nouveau district touché",
    "Plus aucun cas dans la situation actuelle"
  ),
  ordered = TRUE
)

leaflet(evolution_districts_carte) %>%
  addProviderTiles(
    providers$CartoDB.Positron,
    options = providerTileOptions(noWrap = TRUE)
  ) %>%
  addPolygons(
    fillColor = ~pal_evolution_districts(statut_evolution),
    fillOpacity = 0.85,
    color = "white",
    weight = 0.8,

    popup = ~paste0(
      "<strong>", nom, "</strong><br>",
      "Région : ", region_nom, "<br>",
      "Cas au 08 septembre : ", cas_precedents, "<br>",
      "Cas au 13 septembre : ", cas_actuels, "<br>",
      "<strong>", statut_evolution, "</strong>"
    )
  ) %>%

  addLegend(
    position = "topright",
    pal = pal_evolution_districts,
    values = ~statut_evolution,
    title = "Évolution géographique",
    opacity = 0.9
  )
```

:::


```{r}
#| label: export-carte-extension-regions
#| include: false

# ============================================================
# CARTE PNG - EXTENSION GÉOGRAPHIQUE DE L'ÉPIDÉMIE
# ============================================================

# 1. Préparer les positions des noms des régions
# Projection métrique avant le calcul des points d'étiquetage
labels_regions <- evolution_regions_carte %>%
  st_transform(32628) %>%
  st_point_on_surface() %>%
  st_transform(4326)


# 2. Créer la carte
carte_extension_regions_png <- ggplot(evolution_regions_carte) +

  # Polygones des régions
  geom_sf(
    aes(fill = statut_evolution),
    color = "white",
    linewidth = 0.7
  ) +

  # Noms des régions
  geom_sf_text(
    data = labels_regions,
    aes(label = nom),
    size = 3.5,
    fontface = "bold",
    check_overlap = TRUE
  ) +

  # Couleurs identiques à celles du dashboard
  scale_fill_manual(
  values = c(
    "Région non touchée" = "#41AB5D",
    "Région déjà touchée" = "#FDAE6B",
    "Nouvelle région touchée" = "#CB181D",
    "Plus aucun cas dans la situation actuelle" = "#3182BD"
  ),
  name = "Évolution géographique",
  guide = guide_legend(
    title.position = "top",
    title.hjust = 0.5,
    nrow = 1
  )
) +

  # Titres et source
  labs(
    title = "Extension géographique de l'épidémie",
    subtitle = "Diphtérie au Sénégal — évolution du 08 au 13 septembre 2026",
    caption = "Source : Ministère de la Santé et de l'Hygiène publique du Sénégal"
  ) +

  # Suppression des axes
  theme_void() +

  # Mise en page
  theme(
    plot.title = element_text(
      size = 22,
      face = "bold",
      hjust = 0.5
    ),

    plot.subtitle = element_text(
      size = 14,
      hjust = 0.5,
      margin = margin(b = 15)
    ),

    legend.position = "bottom",

    legend.title = element_text(
      face = "bold",
      size = 11
    ),

    legend.text = element_text(
      size = 10
    ),

    plot.caption = element_text(
      size = 9,
      hjust = 0,
      margin = margin(t = 15)
    ),

    plot.margin = margin(
      20, 20, 20, 20
    )
  )


# 3. Afficher la carte dans RStudio
carte_extension_regions_png


# 4. Créer le dossier images s'il n'existe pas
dir.create(
  "images",
  showWarnings = FALSE,
  recursive = TRUE
)


# 5. Export PNG haute résolution
ggsave(
  filename = "images/extension_geographique_epidemie.png",
  plot = carte_extension_regions_png,
  width = 10,
  height = 8,
  units = "in",
  dpi = 300,
  bg = "white"
)
```







```{r}
# Créer le dossier images s'il n'existe pas
dir.create(
  "images",
  showWarnings = FALSE,
  recursive = TRUE
)

# Export de la carte en PNG haute résolution
ggsave(
  filename = "images/extension_geographique_epidemie.png",
  plot = carte_extension_regions_png,
  width = 10,
  height = 8,
  units = "in",
  dpi = 300,
  bg = "white"
)
```

