---
title: "Suivi de l'épidémie de diphtérie au Sénégal"
format:
  dashboard:
    orientation: rows
    embed-resources: true
---

```{=html}
<style>
/* Ajustement responsive des Value Boxes */
@media (max-width: 1400px) {

  .value-box .value-box-value {
    font-size: 2.2rem !important;
  }

  .value-box .value-box-title {
    font-size: 1rem !important;
  }

  .value-box .bi {
    font-size: 2.6rem !important;
  }
}
/* Métadonnées : aucun défilement interne */
.metadata-card .card-body {
  overflow: visible !important;
}

.metadata-card {
  overflow: visible !important;
}
</style>


<style>
/* Filtre temporel compact */
.filtre-situation {
  display: flex;
  align-items: center;
  gap: 8px;
  margin: 2px 0 6px 0;
  padding: 0;
  width: fit-content;
}
/* Taille uniforme des valeurs des 4 indicateurs */
.valeur-indicateur {
  font-size: 2.2rem !important;
  font-weight: 600 !important;
  flex-shrink: 0 !important;
}

</style>


```


<!-- ============================================================ -->

<!-- 1. CONFIGURATION DU DASHBOARD                                -->

<!-- ============================================================ -->

```{r}
#| label: metadonnees
#| include: false

metadonnees <- list(
  maladie = "Diphtérie",
  pays = "Sénégal",
  date_situation = "",
  date_communication = "14 septembre 2026",
  source = "Ministère de la Santé",
  unite_geo = "Région / District sanitaire",
  indicateur = "Cas confirmés"
)
```

<!-- ============================================================ -->

<!-- 2. PACKAGES                                                  -->

<!-- ============================================================ -->

```{r}
#| label: setup
#| include: false

if(!require(pacman)) install.packages("pacman")
pacman::p_load(
tidyverse,
sf,
leaflet,
gt
)

```

<!-- ============================================================ -->

<!-- 3. IMPORTATION DES DONNÉES                                  -->

<!-- ============================================================ -->

```{r}
#| label: import-donnees-epidemie
#| include: false

# Situation précédente : 08 septembre 2026
diphterie_precedente <- read_csv(
  "Data/diphterie_senegal_08_septembre_2026.csv",
  show_col_types = FALSE
)

# Situation actuelle : 13 septembre 2026
diphterie_actuelle <- read_csv(
  "Data/diphterie_senegal_13_septembre_2026.csv",
  show_col_types = FALSE
)

# La situation actuelle reste la base utilisée
# par le premier onglet du dashboard
diphterie <- diphterie_actuelle

##
library(tidyverse)

# ============================================================
# SITUATION DU 08 SEPTEMBRE 2026
# ============================================================

situation_08 <- tribble(
  ~date_situation, ~region, ~district_sanitaire, ~cas_confirmes,
  "2026-09-08", "Kédougou", "Kédougou", 18,
  "2026-09-08", "Kédougou", "Saraya", 7,
  "2026-09-08", "Kédougou", "Salémata", 2,
  "2026-09-08", "Louga", "Kébémer", 5,
  "2026-09-08", "Louga", "Darou-Mousty", 3,
  "2026-09-08", "Dakar", "Guédiawaye", 6,
  "2026-09-08", "Dakar", "Keur Massar", 1,
  "2026-09-08", "Thiès", "Mbour", 6,
  "2026-09-08", "Thiès", "Thiadiaye", 1,
  "2026-09-08", "Diourbel", "Touba", 3,
  "2026-09-08", "Diourbel", "Mbacké", 1,
  "2026-09-08", "Kaolack", "Kaolack", 1,
  "2026-09-08", "Kaolack", "Guinguinéo", 1,
  "2026-09-08", "Matam", "Matam", 1,
  "2026-09-08", "Kolda", "Vélingara", 1
)


# ============================================================
# SITUATION DU 13 SEPTEMBRE 2026
# ============================================================

situation_13 <- tribble(
  ~date_situation, ~region, ~district_sanitaire, ~cas_confirmes,
  "2026-09-13", "Kédougou", "Kédougou", 18,
  "2026-09-13", "Kédougou", "Saraya", 8,
  "2026-09-13", "Kédougou", "Salémata", 2,
  "2026-09-13", "Dakar", "Guédiawaye", 7,
  "2026-09-13", "Dakar", "Dakar-Ouest", 1,
  "2026-09-13", "Dakar", "Dakar-Sud", 1,
  "2026-09-13", "Dakar", "Keur Massar", 1,
  "2026-09-13", "Dakar", "Pikine", 1,
  "2026-09-13", "Dakar", "Sangalkam", 1,
  "2026-09-13", "Thiès", "Mbour", 9,
  "2026-09-13", "Thiès", "Thiadiaye", 1,
  "2026-09-13", "Louga", "Kébémer", 5,
  "2026-09-13", "Louga", "Darou-Mousty", 3,
  "2026-09-13", "Louga", "Sakal", 1,
  "2026-09-13", "Diourbel", "Touba", 7,
  "2026-09-13", "Diourbel", "Mbacké", 1,
  "2026-09-13", "Kaolack", "Kaolack", 1,
  "2026-09-13", "Kaolack", "Guinguinéo", 1,
  "2026-09-13", "Kaolack", "Ndoffane", 1,
  "2026-09-13", "Matam", "Matam", 2,
  "2026-09-13", "Fatick", "Foundiougne", 1,
  "2026-09-13", "Kolda", "Vélingara", 1,
  "2026-09-13", "Saint-Louis", "Saint-Louis", 1,
  "2026-09-13", "Tambacounda", "Bakel", 1
)


# ============================================================
# SITUATION DU 20 SEPTEMBRE 2026
# ============================================================

situation_20 <- tribble(
  ~date_situation, ~region, ~district_sanitaire, ~cas_confirmes,

  "2026-09-20", "Kédougou", "Kédougou", 23,
  "2026-09-20", "Kédougou", "Saraya", 8,
  "2026-09-20", "Kédougou", "Salémata", 2,

  "2026-09-20", "Dakar", "Guédiawaye", 7,
  "2026-09-20", "Dakar", "Dakar-Ouest", 1,
  "2026-09-20", "Dakar", "Dakar-Sud", 1,
  "2026-09-20", "Dakar", "Dakar-Nord", 1,
  "2026-09-20", "Dakar", "Keur Massar", 3,
  "2026-09-20", "Dakar", "Pikine", 1,
  "2026-09-20", "Dakar", "Sangalkam", 1,

  "2026-09-20", "Kaolack", "Kaolack", 1,
  "2026-09-20", "Kaolack", "Guinguinéo", 2,
  "2026-09-20", "Kaolack", "Ndoffane", 2,

  "2026-09-20", "Thiès", "Mbour", 11,
  "2026-09-20", "Thiès", "Thiadiaye", 1,

  "2026-09-20", "Louga", "Kébémer", 6,
  "2026-09-20", "Louga", "Darou-Mousty", 8,
  "2026-09-20", "Louga", "Sakal", 1,
  "2026-09-20", "Louga", "Louga", 1,

  "2026-09-20", "Diourbel", "Touba", 12,
  "2026-09-20", "Diourbel", "Mbacké", 1,

  "2026-09-20", "Matam", "Matam", 5,
  "2026-09-20", "Matam", "Thilogne", 1,

  "2026-09-20", "Fatick", "Foundiougne", 1,

  "2026-09-20", "Kolda", "Vélingara", 4,

  "2026-09-20", "Saint-Louis", "Saint-Louis", 1,
  "2026-09-20", "Saint-Louis", "Dagana", 1,

  "2026-09-20", "Tambacounda", "Bakel", 4,
  "2026-09-20", "Tambacounda", "Diankhé-makha", 1,

  "2026-09-20", "Ziguinchor", "Bignona", 1,
  "2026-09-20", "Ziguinchor", "Ziguinchor", 1
)


# ============================================================
# CRÉATION DE L'HISTORIQUE
# ============================================================

diphterie_historique <- bind_rows(
  situation_08,
  situation_13,
  situation_20
) %>%
  mutate(
    date_situation = as.Date(date_situation)
  )


# ============================================================
# EXPORT CSV
# ============================================================

write_csv(
  diphterie_historique,
  "data/diphterie_historique.csv"
)

```
```{r}
#| label: creation-metadata-situations
#| include: false

situations <- tribble(
  ~date_situation, ~date_communique, ~deces,
  "2026-09-08",    "2026-09-09",    8,
  "2026-09-13",    "2026-09-14",    9,
  "2026-09-20",    "2026-09-21",   11
) %>%
  mutate(
    date_situation = as.Date(date_situation),
    date_communique = as.Date(date_communique)
  )

write_csv(
  situations,
  "data/situations.csv"
)
```
```{r}
#| label: import-situations
#| include: false

situations <- read_csv(
  "data/situations.csv",
  show_col_types = FALSE
) %>%
  mutate(
    date_situation = as.Date(date_situation),
    date_communique = as.Date(date_communique)
  )
```


```{r}
#| label: import-regions
#| include: false

regions_sn <- st_read(
  "Data/Spatial/regions_sn.geojson",
  quiet = TRUE
)

# Vérification
#names(regions_sn)
```

```{r}

#| label: import-districts
#| include: false

districts_sn <- st_read(
  "Data/Spatial/districts_sanitaires_sn.geojson",
  quiet = TRUE
)

districts_sn <- districts_sn %>%
  mutate(
    region_nom = if_else(
      nom == "Kebemer",
      "Louga",
      region_nom
    )
  )

#names(districts_sn)
```

<!-- ============================================================ -->

<!-- 4. PRÉPARATION ET TRAITEMENT DES DONNÉES                    -->

<!-- ============================================================ -->
```{r}
#| label: import-historique
#| include: false

diphterie_historique <- read_csv(
  "data/diphterie_historique.csv",
  show_col_types = FALSE
) %>%
  mutate(
    date_situation = as.Date(date_situation)
  )
```

```{r}
#| label: preparation-situations
#| include: false

dates_situations <- sort(
  unique(diphterie_historique$date_situation)
)

# Situation la plus récente
date_actuelle <- max(dates_situations)

# Situation précédente
date_precedente <- sort(
  dates_situations,
  decreasing = TRUE
)[2]

# Extraction des deux situations
diphterie_actuelle <- diphterie_historique %>%
  filter(date_situation == date_actuelle)

diphterie_precedente <- diphterie_historique %>%
  filter(date_situation == date_precedente)
```

```{r}
#| label: formatage-dates-situations
#| include: false

# Fonction pour afficher les dates en français
format_date_fr <- function(date) {

  mois_fr <- c(
    "janvier", "février", "mars", "avril",
    "mai", "juin", "juillet", "août",
    "septembre", "octobre", "novembre", "décembre"
  )

  paste(
    format(date, "%d"),
    mois_fr[as.integer(format(date, "%m"))],
    format(date, "%Y")
  )
}
#| label: selection-situation-affichee
#| include: false

# Par défaut, la page "Situation actuelle"
# affiche la situation la plus récente disponible
date_selectionnee <- date_actuelle

# Données correspondant à la situation sélectionnée
diphterie_selectionnee <- diphterie_historique %>%
  filter(
    date_situation == date_selectionnee
  )

# Date formatée pour l'affichage
date_selectionnee_fr <- format_date_fr(date_selectionnee)
# Dates utilisées dans le dashboard
date_actuelle_fr <- format_date_fr(date_actuelle)
date_precedente_fr <- format_date_fr(date_precedente)
```

```{r}
#| label: preparation-liste-situations
#| include: false

situations_disponibles <- diphterie_historique %>%
  distinct(date_situation) %>%
  arrange(desc(date_situation)) %>%
  mutate(
    date_fr = vapply(
      date_situation,
      format_date_fr,
      FUN.VALUE = character(1)
    )
  )
```



```{r}
#| label: indicateurs
#| include: false

# Nombre total de cas confirmés
total_cas <- sum(
  diphterie_selectionnee$cas_confirmes,
  na.rm = TRUE
)

# Nombre total de décès
metadata_selectionnee <- situations %>%
  filter(date_situation == date_selectionnee)

total_deces <- metadata_selectionnee$deces

# Létalité
letalite <- round(
  total_deces / total_cas * 100,
  1
)

# Nombre total de régions du Sénégal
total_regions <- 14

# Nombre de régions touchées
regions_touchees <- n_distinct(
  diphterie_selectionnee$region
)

# Pourcentage de régions touchées
etendue_geo <- round(
  regions_touchees / total_regions * 100,
  1
)
```

```{r}
#| label: indicateurs-situation-selectionnee
#| include: false

# Nombre de cas confirmés
nb_cas <- sum(
  diphterie_selectionnee$cas_confirmes,
  na.rm = TRUE
)

# Nombre de régions touchées
nb_regions <- n_distinct(
  diphterie_selectionnee$region
)

# Nombre de districts sanitaires touchés
nb_districts <- n_distinct(
  diphterie_selectionnee$district_sanitaire
)
```

```{r}
#| label: metadata-situation-selectionnee
#| include: false

metadata_selectionnee <- situations %>%
  filter(
    date_situation == date_selectionnee
  )

nb_deces <- metadata_selectionnee$deces

letalite <- round(
  (nb_deces / nb_cas) * 100,
  1
)
```



```{r}
#| label: synthese-region
#| include: false

synthese_region <- diphterie_selectionnee %>%
  group_by(region) %>%
  summarise(
    cas_confirmes = sum(cas_confirmes, na.rm = TRUE),
    .groups = "drop"
  ) %>%
  mutate(
    pourcentage = round(
      cas_confirmes / sum(cas_confirmes) * 100,
      1
    )
  ) %>%
  arrange(desc(cas_confirmes))
```
```{r}
#| label: preparation-tableau-region
#| include: false

tableau_region <- synthese_region %>%
  rename(
    Région = region,
    `Cas confirmés` = cas_confirmes,
    `Part des cas (%)` = pourcentage
  ) %>%
  bind_rows(
    tibble(
      Région = "TOTAL",
      `Cas confirmés` = sum(synthese_region$cas_confirmes),
      `Part des cas (%)` = 100
    )
  )
```

```{r}
#| label: indicateurs-evolution
#| include: false

# --- Cas confirmés ---
cas_precedents <- sum(
  diphterie_precedente$cas_confirmes,
  na.rm = TRUE
)

cas_actuels <- sum(
  diphterie_actuelle$cas_confirmes,
  na.rm = TRUE
)

evolution_cas <- cas_actuels - cas_precedents

evolution_cas_pct <- round(
  (evolution_cas / cas_precedents) * 100,
  1
)


# --- Régions touchées ---
regions_precedentes <- n_distinct(
  diphterie_precedente$region
)

regions_actuelles <- n_distinct(
  diphterie_actuelle$region
)

evolution_regions <- regions_actuelles - regions_precedentes


# --- Districts sanitaires touchés ---
districts_precedents <- n_distinct(
  diphterie_precedente$district_sanitaire
)

districts_actuels <- n_distinct(
  diphterie_actuelle$district_sanitaire
)

evolution_districts <- districts_actuels - districts_precedents
```

```{r}
#| label: comparaison-regions
#| include: false

# Situation précédente par région
regions_precedentes_data <- diphterie_precedente %>%
  group_by(region) %>%
  summarise(
    cas_precedents = sum(cas_confirmes, na.rm = TRUE),
    .groups = "drop"
  )

# Situation actuelle par région
regions_actuelles_data <- diphterie_actuelle %>%
  group_by(region) %>%
  summarise(
    cas_actuels = sum(cas_confirmes, na.rm = TRUE),
    .groups = "drop"
  )

# Comparaison des deux situations
comparaison_regions <- full_join(
  regions_precedentes_data,
  regions_actuelles_data,
  by = "region"
) %>%
  mutate(
    cas_precedents = replace_na(cas_precedents, 0),
    cas_actuels = replace_na(cas_actuels, 0),

    evolution = cas_actuels - cas_precedents,

    statut_evolution = case_when(
      cas_precedents == 0 & cas_actuels > 0 ~ "Nouvelle région touchée",
      cas_actuels > cas_precedents ~ "Augmentation",
      cas_actuels == cas_precedents ~ "Stable",
      cas_actuels < cas_precedents ~ "Diminution"
    )
  ) %>%
  arrange(desc(cas_actuels))

#
print(comparaison_regions)
```



```{r}
#| label: preparation-carte-evolution-regions
#| include: false

evolution_regions_carte <- regions_sn %>%
  st_make_valid() %>%
  st_transform(4326) %>%
  left_join(
    comparaison_regions,
    by = c("nom" = "region")
  ) %>%
  mutate(
    cas_precedents = replace_na(cas_precedents, 0),
    cas_actuels = replace_na(cas_actuels, 0),

    statut_evolution = case_when(
      cas_precedents == 0 & cas_actuels == 0 ~ "Région non touchée",

      cas_precedents == 0 & cas_actuels > 0 ~
        "Nouvelle région touchée",

      cas_precedents > 0 & cas_actuels > 0 ~
        "Région déjà touchée",

      cas_precedents > 0 & cas_actuels == 0 ~
        "Plus aucun cas dans la situation actuelle"
    )
  )
```


```{r}
#| label: regions-toutes-situations
#| include: false

regions_diphterie_historique <- diphterie_historique %>%
  group_by(
    date_situation,
    region
  ) %>%
  summarise(
    cas_confirmes = sum(
      cas_confirmes,
      na.rm = TRUE
    ),
    .groups = "drop"
  ) %>%
  group_by(date_situation) %>%
  mutate(
    total_cas = sum(cas_confirmes),
    pourcentage = round(
      cas_confirmes / total_cas * 100,
      1
    )
  ) %>%
  ungroup()
```

```{r}
#| label: jointure-regions-toutes-situations
#| include: false

dates_regions <- sort(
  unique(regions_diphterie_historique$date_situation)
)

regions_diphterie_par_situation <- lapply(
  dates_regions,
  function(date_i) {

    donnees_date <- regions_diphterie_historique %>%
      filter(date_situation == date_i)

    regions_sn %>%
      st_make_valid() %>%
      st_transform(4326) %>%
      left_join(
        donnees_date,
        by = c("nom" = "region")
      ) %>%
      mutate(
        date_situation = date_i,

        cas_confirmes = replace_na(
          cas_confirmes,
          0
        ),

        pourcentage = replace_na(
          pourcentage,
          0
        ),

        statut = if_else(
          cas_confirmes > 0,
          "Région touchée",
          "Région non touchée"
        ),

        classe_pct = case_when(
          pourcentage == 0 ~ "0 % (aucun cas)",
          pourcentage <= 2 ~ "> 0 à 2 %",
          pourcentage <= 5 ~ "> 2 à 5 %",
          pourcentage <= 15 ~ "> 5 à 15 %",
          TRUE ~ "> 15 %"
        ),

        classe_pct = factor(
          classe_pct,
          levels = c(
            "0 % (aucun cas)",
            "> 0 à 2 %",
            "> 2 à 5 %",
            "> 5 à 15 %",
            "> 15 %"
          )
        )
      )
  }
)

names(regions_diphterie_par_situation) <-
  format(dates_regions, "%Y-%m-%d")

# lapply(
#   regions_diphterie_par_situation,
#   function(x) {
#     x %>%
#       st_drop_geometry() %>%
#       count(classe_pct, .drop = FALSE)
#   }
# )
```

```{r}
#| label: regions-diphterie-situation-actuelle
#| include: false

regions_diphterie <- regions_diphterie_par_situation[[
  format(date_actuelle, "%Y-%m-%d")
]]
```


```{r}
#| label: preparation-jointure-districts
#| include: false

# Correspondances entre les noms du fichier épidémiologique
# et les noms du référentiel géographique
correspondance_districts <- c(
  "Dakar-Ouest" = "Dakar Ouest",
  "Dakar-Sud"   = "Dakar Sud",
  "Dakar-Nord"     = "Dakar Nord",
  "Guédiawaye"  = "Guediawaye",
  "Kébémer"     = "Kebemer",
  "Mbacké"      = "Mbacke",
  "Guinguinéo"  = "Guinguineo",
  "Vélingara"   = "Velingara",
  "Kédougou"    = "Kedougou",
  "Salémata"    = "Salemata",
  "Diankhé-makha"  = "Diankhe Makhan"
)

# Préparation des noms pour la jointure spatiale
diphterie_jointure <- diphterie_selectionnee %>%
  mutate(
    nom_geojson = unname(
      correspondance_districts[district_sanitaire]
    ),

    nom_jointure = if_else(
      !is.na(nom_geojson),
      nom_geojson,
      district_sanitaire
    )
  )
```

```{r}
#| label: jointure-districts
#| include: false

districts_diphterie <- districts_sn %>%
  st_make_valid() %>%
  st_transform(4326) %>%
  left_join(
    diphterie_jointure,
    by = c("nom" = "nom_jointure")
  ) %>%
  mutate(
    cas_confirmes = replace_na(cas_confirmes, 0),
    statut = if_else(
      cas_confirmes > 0,
      "District touché",
      "District non touché"
    )
  )
```

```{r}
#| label: preparation-evolution-districts
#| include: false

# Situation précédente par district
districts_precedents_data <- diphterie_precedente %>%
  mutate(
    district_sanitaire = case_when(
      district_sanitaire == "Darou Moukhty" ~ "Darou-Mousty",
      TRUE ~ district_sanitaire
    )
  ) %>%
  group_by(district_sanitaire) %>%
  summarise(
    cas_precedents = sum(cas_confirmes, na.rm = TRUE),
    .groups = "drop"
  )

# Situation actuelle par district
districts_actuels_data <- diphterie_actuelle %>%
  group_by(district_sanitaire) %>%
  summarise(
    cas_actuels = sum(cas_confirmes, na.rm = TRUE),
    .groups = "drop"
  )

# Comparaison des deux situations
comparaison_districts <- full_join(
  districts_precedents_data,
  districts_actuels_data,
  by = "district_sanitaire"
) %>%
  mutate(
    cas_precedents = replace_na(cas_precedents, 0),
    cas_actuels = replace_na(cas_actuels, 0),

    # Utilisation des mêmes correspondances que pour la carte actuelle
    nom_geojson = unname(
      correspondance_districts[district_sanitaire]
    ),

    nom_jointure = if_else(
      !is.na(nom_geojson),
      nom_geojson,
      district_sanitaire
    )
  )
```

```{r}
#| label: carte-evolution-districts-donnees
#| include: false

evolution_districts_carte <- districts_sn %>%
  st_make_valid() %>%
  st_transform(4326) %>%
  left_join(
    comparaison_districts,
    by = c("nom" = "nom_jointure")
  ) %>%
  mutate(
    cas_precedents = replace_na(cas_precedents, 0),
    cas_actuels = replace_na(cas_actuels, 0),

    statut_evolution = case_when(
      cas_precedents == 0 & cas_actuels == 0 ~
        "District non touché",

      cas_precedents > 0 & cas_actuels > 0 ~
        "District déjà touché",

      cas_precedents == 0 & cas_actuels > 0 ~
        "Nouveau district touché",

      cas_precedents > 0 & cas_actuels == 0 ~
        "Plus aucun cas dans la situation actuelle"
    )
  )
```




```{r}
#| label: points-districts
#| include: false

districts_points <- districts_diphterie %>%
  filter(cas_confirmes > 0) %>%
  st_transform(32628) %>%       # projection métrique
  st_point_on_surface() %>%
  st_transform(4326)            # retour en longitude/latitude pour Leaflet
```

```{r}
#| label: donnees-graphique-districts
#| include: false

graphique_districts <- diphterie_selectionnee %>%
  group_by(district_sanitaire) %>%
  summarise(
    cas_confirmes = sum(cas_confirmes, na.rm = TRUE),
    .groups = "drop"
  ) %>%
  arrange(cas_confirmes)
```

```{r}
#| label: donnees-letalite
#| include: false

donnees_letalite <- tibble(
  categorie = c("Létalité", "Complément"),
  valeur = c(
    letalite,
    100 - letalite
  )
)
```

```{r}
#| label: hauteur-tableau
#| include: false

nb_lignes_tableau <- nrow(synthese_region) + 1  # +1 pour TOTAL

hauteur_tableau <- 180 + nb_lignes_tableau * 42
```

```{r}
#| label: indicateurs-toutes-situations
#| include: false

indicateurs_situations <- diphterie_historique %>%
  group_by(date_situation) %>%
  summarise(
    total_cas = sum(cas_confirmes, na.rm = TRUE),
    regions_touchees = n_distinct(region),
    districts_touches = n_distinct(district_sanitaire),
    .groups = "drop"
  ) %>%
  left_join(
    situations %>%
      select(date_situation, deces),
    by = "date_situation"
  ) %>%
  mutate(
    letalite = round(deces / total_cas * 100, 1),
    total_regions = 14,
    etendue_geo = round(
      regions_touchees / total_regions * 100,
      1
    )
  ) %>%
  arrange(date_situation)
```

```{r}
#| label: preparation-valueboxes-situations
#| include: false

valueboxes_situations <- indicateurs_situations %>%
  mutate(
    date_id = format(date_situation, "%Y-%m-%d"),

    html = paste0(
      '<div class="situation-contenu" data-date="', date_id, '">',

      '<div class="indicateurs-historiques">',

      '<div class="indicateur-historique">',
      '<strong>', total_cas, '</strong>',
      '<span>Cas confirmés</span>',
      '</div>',

      '<div class="indicateur-historique">',
      '<strong>', deces, '</strong>',
      '<span>Décès</span>',
      '</div>',

      '<div class="indicateur-historique">',
      '<strong>', format(letalite, decimal.mark = ","), ' %</strong>',
      '<span>Létalité</span>',
      '</div>',

      '<div class="indicateur-historique">',
      '<strong>', format(etendue_geo, decimal.mark = ","), ' %</strong>',
      '<span>',
      regions_touchees, ' / ', total_regions,
      ' régions',
      '</span>',
      '</div>',

      '</div>',
      '</div>'
    )
  )
```

```{r}
#| label: donnees-js-situations
#| include: false

cas_par_situation <- setNames(
  indicateurs_situations$total_cas,
  format(indicateurs_situations$date_situation, "%Y-%m-%d")
)
```
```{r}
#| label: graphique-districts-toutes-situations
#| include: false

graphique_districts_historique <- diphterie_historique %>%
  group_by(
    date_situation,
    district_sanitaire
  ) %>%
  summarise(
    cas_confirmes = sum(
      cas_confirmes,
      na.rm = TRUE
    ),
    .groups = "drop"
  ) %>%
  arrange(
    date_situation,
    cas_confirmes
  )
```

```{r}
#| label: fonction-graphique-districts
#| include: false

creer_graphique_districts <- function(data) {

  ggplot(
    data,
    aes(
      x = cas_confirmes,
      y = reorder(district_sanitaire, cas_confirmes)
    )
  ) +
    geom_col(
      fill = "#D7301F",
      width = 0.7
    ) +
    geom_text(
      aes(label = cas_confirmes),
      hjust = -0.25,
      size = 3.5
    ) +
    scale_x_continuous(
      expand = expansion(mult = c(0, 0.04))
    ) +
    labs(
      x = "Nombre de cas confirmés",
      y = NULL
    ) +
    theme_minimal(base_size = 12) +
    theme(
      panel.grid.major.y = element_blank(),
      panel.grid.minor = element_blank(),
      plot.margin = margin(10, 20, 10, 10),
      axis.text.y = element_text(size = 10),
      axis.title.x = element_text(
        margin = margin(t = 10)
      )
    )
}
```
```{r}
#| label: graphiques-districts-par-situation
#| include: false

graphiques_districts <- graphique_districts_historique %>%
  split(.$date_situation) %>%
  lapply(creer_graphique_districts)

#names(graphiques_districts)
#length(graphiques_districts)
#graphiques_districts[["2026-09-08"]]
#graphiques_districts[["2026-09-13"]]
#graphiques_districts[["2026-09-20"]]
```
```{r}
#| label: export-graphiques-districts
#| include: false

dir.create(
  "images/graphiques_districts",
  recursive = TRUE,
  showWarnings = FALSE
)

for (date_nom in names(graphiques_districts)) {

  ggsave(
    filename = file.path(
      "images/graphiques_districts",
      paste0("districts_", date_nom, ".png")
    ),
    plot = graphiques_districts[[date_nom]],
    width = 9,
    height = 7,
    dpi = 150,
    bg = "white"
  )
}

#list.files("images/graphiques_districts")
```



```{r}
#| label: fonction-carte-regions
#| include: false

creer_carte_regions <- function(data) {

  pal_regions <- colorFactor(
    palette = c(
      "#F2F2F2",
      "#FEE5D9",
      "#FCAE91",
      "#FB6A4A",
      "#CB181D"
    ),
    domain = data$classe_pct
  )

  leaflet(data) %>%

    addProviderTiles(
      providers$CartoDB.Positron
    ) %>%

    addPolygons(
      fillColor = ~pal_regions(classe_pct),
      fillOpacity = 0.85,
      color = "white",
      weight = 1,

      label = ~paste0(
        nom,
        " : ",
        pourcentage,
        " %"
      ),

      popup = ~paste0(
        "<strong>", nom, "</strong><br>",
        "Cas confirmés : ", cas_confirmes, "<br>",
        "Part des cas : ", pourcentage, " %<br>",
        "Statut : ", statut
      ),

      highlightOptions = highlightOptions(
        weight = 2,
        color = "#333333",
        bringToFront = TRUE
      )
    ) %>%

    addLegend(
      position = "topright",
      pal = pal_regions,
      values = ~classe_pct,
      title = "Part des cas confirmés",
      opacity = 1
    )
}
```

```{r}
#| label: cartes-regions-par-situation
#| include: false

cartes_regions <- lapply(
  regions_diphterie_par_situation,
  creer_carte_regions
)

#names(cartes_regions)
#cartes_regions[["2026-09-13"]]
```
```{r}
#| label: geojson-regions-par-situation
#| include: false

geojson_regions <- lapply(
  regions_diphterie_par_situation,
  function(x) {

    tempfile_geojson <- tempfile(
      fileext = ".geojson"
    )

    sf::st_write(
      x,
      tempfile_geojson,
      driver = "GeoJSON",
      quiet = TRUE,
      delete_dsn = TRUE
    )

    paste(
      readLines(
        tempfile_geojson,
        warn = FALSE,
        encoding = "UTF-8"
      ),
      collapse = ""
    )
  }
)
```



```{r}
#| label: json-regions-par-situation
#| include: false

json_regions <- paste0(
  "{",
  paste(
    sprintf(
      '"%s": %s',
      names(geojson_regions),
      unlist(geojson_regions)
    ),
    collapse = ","
  ),
  "}"
)

#names(geojson_regions)
#nchar(json_regions)
#substr(json_regions, 1, 100)
```

```{r}
#| label: districts-toutes-situations
#| include: false

# Agrégation des cas par district pour chaque situation
districts_diphterie_historique <- diphterie_historique %>%
  mutate(
    nom_geojson = unname(
      correspondance_districts[district_sanitaire]
    ),
    nom_jointure = if_else(
      !is.na(nom_geojson),
      nom_geojson,
      district_sanitaire
    )
  ) %>%
  group_by(
    date_situation,
    nom_jointure
  ) %>%
  summarise(
    cas_confirmes = sum(cas_confirmes, na.rm = TRUE),
    .groups = "drop"
  )

dates_districts <- sort(
  unique(districts_diphterie_historique$date_situation)
)

districts_points_par_situation <- lapply(
  dates_districts,
  function(date_i) {

    donnees_date <- districts_diphterie_historique %>%
      filter(
        date_situation == date_i,
        cas_confirmes > 0
      )

    districts_sn %>%
      st_make_valid() %>%
      st_transform(4326) %>%
      left_join(
        donnees_date,
        by = c("nom" = "nom_jointure")
      ) %>%
      filter(!is.na(cas_confirmes), cas_confirmes > 0) %>%
      st_transform(32628) %>%
      st_point_on_surface() %>%
      st_transform(4326) %>%
      select(
        nom,
        region_nom,
        cas_confirmes,
        geometry
      )
  }
)

names(districts_points_par_situation) <-
  format(dates_districts, "%Y-%m-%d")
```

```{r}
#| label: geojson-districts-par-situation
#| include: false

geojson_districts <- lapply(
  districts_points_par_situation,
  function(x) {

    tempfile_geojson <- tempfile(
      fileext = ".geojson"
    )

    sf::st_write(
      x,
      tempfile_geojson,
      driver = "GeoJSON",
      quiet = TRUE,
      delete_dsn = TRUE
    )

    paste(
      readLines(
        tempfile_geojson,
        warn = FALSE,
        encoding = "UTF-8"
      ),
      collapse = ""
    )
  }
)

json_districts <- paste0(
  "{",
  paste(
    sprintf(
      '"%s": %s',
      names(geojson_districts),
      unlist(geojson_districts)
    ),
    collapse = ","
  ),
  "}"
)
```


<!-- ============================================================ -->

<!-- 5. CONTRÔLES QUALITÉ                                        -->

<!-- ============================================================ -->
```{r}
#| label: controle-formatage-dates
#| include: false

cat(
  "Situation précédente :", date_precedente_fr, "\n",
  "Situation actuelle :", date_actuelle_fr, "\n"
)
```



```{r}
#| label: controle-situations
#| include: false

cat(
  "Situation précédente :",
  format(date_precedente, "%d/%m/%Y"),
  "\n"
)

cat(
  "Situation actuelle :",
  format(date_actuelle, "%d/%m/%Y"),
  "\n"
)

cat(
  "Cas situation précédente :",
  sum(diphterie_precedente$cas_confirmes),
  "\n"
)

cat(
  "Cas situation actuelle :",
  sum(diphterie_actuelle$cas_confirmes),
  "\n"
)
```
```{r}
#| label: controle-liste-situations
#| include: false

situations_disponibles
```



```{r}
#| label: controle-situation-selectionnee
#| include: false

cat(
  "Situation affichée :",
  date_selectionnee_fr,
  "\n"
)

cat(
  "Cas confirmés :",
  sum(diphterie_selectionnee$cas_confirmes),
  "\n"
)

cat(
  "Régions touchées :",
  n_distinct(diphterie_selectionnee$region),
  "\n"
)

cat(
  "Districts touchés :",
  n_distinct(diphterie_selectionnee$district_sanitaire),
  "\n"
)
```



```{r}
#| label: controle-donnees
#| include: false

cat("Nombre total de cas :", total_cas, "\n")
cat("Nombre total de décès :", total_deces, "\n")
cat("Létalité :", letalite, "%\n\n")
cat("Etendue géographique :", etendue_geo, "\n")
cat("Régions :", regions_touchees, "/", total_regions, "\n")
synthese_region

cat(
  "Total synthèse régionale :",
  sum(synthese_region$cas_confirmes),
  "\n"
)

cat(
  "Nombre de régions touchées :",
  nrow(synthese_region),
  "\n"
)
```

```{r}
#| label: controle-indicateurs-situation-selectionnee
#| include: false

cat(
  "Cas :", nb_cas, "\n",
  "Régions :", nb_regions, "\n",
  "Districts :", nb_districts, "\n"
)
```

```{r}
#| label: controle-metadata-situation
#| include: false

cat(
  "Situation :", date_selectionnee_fr, "\n",
  "Cas confirmés :", nb_cas, "\n",
  "Décès :", nb_deces, "\n",
  "Létalité :", letalite, "%\n"
)
```


```{r}
#| label: controle-districts-non-correspondants
#| include: false
#| output: false

districts_non_correspondants <- diphterie_jointure %>%
  anti_join(
    districts_sn %>% st_drop_geometry(),
    by = c("nom_jointure" = "nom")
  )

districts_non_correspondants %>%
  select(
    region,
    district_sanitaire,
    nom_geojson,
    nom_jointure,
    cas_confirmes
  )
```

```{r}
#| label: controle-noms-districts
#| include: false
#| output: false


districts_sn %>%
  st_drop_geometry() %>%
  select(nom, region_nom) %>%
  filter(
    region_nom %in% unique(diphterie_selectionnee$region)
  ) %>%
  arrange(region_nom, nom)
```

```{r}
#| label: controle-correspondance-districts
#| include: false
#| output: false

districts_diphterie %>%
  st_drop_geometry() %>%
  filter(cas_confirmes > 0) %>%
  select(
    nom,
    region_nom,
    cas_confirmes
  ) %>%
  arrange(desc(cas_confirmes))

diphterie_jointure %>%
  select(
    district_sanitaire,
    nom_geojson,
    nom_jointure,
    cas_confirmes
  )

```

```{r}
#| label: controle-jointure-districts
#| include: false

districts_diphterie %>%
  st_drop_geometry() %>%
  filter(cas_confirmes > 0) %>%
  select(
    nom,
    region_nom,
    cas_confirmes
  ) %>%
  arrange(desc(cas_confirmes))

cat(
  "Districts touchés :",
  sum(districts_diphterie$cas_confirmes > 0),
  "/",
  n_distinct(diphterie_selectionnee$district_sanitaire),
  "\n"
)

cat(
  "Total des cas après jointure :",
  sum(districts_diphterie$cas_confirmes),
  "/",
  sum(diphterie_selectionnee$cas_confirmes),
  "\n"
)
```
```{r}
#| label: controle-nouveaux-districts
#| include: false

comparaison_districts %>%
  filter(
    cas_precedents == 0,
    cas_actuels > 0
  ) %>%
  select(
    district_sanitaire,
    cas_precedents,
    cas_actuels
  )
```
```{r}
#| label: controle-indicateurs-toutes-situations
#| include: false

indicateurs_situations
```


```{r}
#| include: false
valueboxes_situations %>%
  select(date_situation, total_cas, deces, letalite, etendue_geo)
```
```{r}
#| label: contrôle-cas-toutes-situation
#| include: false
#cas_par_situation
```


```{r}
#| label: contrôle-graphique-historique
#| include: false
graphique_districts_historique %>%
  group_by(date_situation) %>%
  summarise(
    districts = n_distinct(district_sanitaire),
    cas = sum(cas_confirmes),
    .groups = "drop"
  )
```

```{r}
#| label: test-fonction-graphique-districts
#| include: false

test_graphique_districts <- graphique_districts_historique %>%
  filter(date_situation == date_actuelle)

graphique_test <- creer_graphique_districts(
  test_graphique_districts
)
```
```{r}
#| label: controle-regions-toutes-situations
#| include: false

regions_diphterie_historique %>%
  group_by(date_situation) %>%
  summarise(
    cas = sum(cas_confirmes),
    regions_touchees = sum(cas_confirmes > 0),
    .groups = "drop"
  )
```
```{r}
#| label: test-carte-regions
#| include: false
#| echos: false

#carte_test <- creer_carte_regions(
#  regions_diphterie_par_situation[[
#   format(date_actuelle, "%Y-%m-%d")
#  ]]
#)

#carte_test
```



<!-- ============================================================ -->

<!-- 6. AFFICHAGE DU DASHBOARD                                   -->

<!-- ============================================================ -->
# Situation actuelle
## Indicateurs clés {height="190"}
```{r}
#| label: filtre-situation
#| echo: false
#| results: asis

options_situations <- situations_disponibles %>%
  mutate(
    option = paste0(
      '<option value="',
      format(date_situation, "%Y-%m-%d"),
      '"',
      if_else(
        date_situation == date_actuelle,
        " selected",
        ""
      ),
      ">",
      date_fr,
      "</option>"
    )
  ) %>%
  pull(option) %>%
  paste(collapse = "\n")

cat(
  '<div class="filtre-situation">',
  '<label for="select-situation"><strong>Situation au :</strong></label>',
  '<select id="select-situation">',
  options_situations,
  '</select>',
  '</div>'
)
```
```{r}
#| content: valuebox
#| title: "Cas confirmés"
#| icon: clipboard2-pulse
#| color: danger

htmltools::HTML(
  paste0("<span id='valeur-cas' class='valeur-indicateur' style='font-weight:620; flex-shrink:0;'>", total_cas, "</span>")
)
```

```{r}
#| content: valuebox
#| title: "Décès"
#| icon: heart-pulse
#| color: dark

htmltools::HTML(
  paste0("<span id='valeur-deces' class='valeur-indicateur' style='font-weight:620; flex-shrink:0;'>", total_deces, "</span>")
)
```

```{r}
#| content: valuebox
#| title: "Létalité"
#| icon: activity
#| color: warning

htmltools::HTML(
  paste0("<span id='valeur-letalite' class='valeur-indicateur' style='font-weight:620; flex-shrink:0;'>", letalite, " %</span>")
)
```

```{r}
#| content: valuebox
#| title: "Régions touchées"
#| icon: geo-alt
#| color: primary

htmltools::HTML(
  paste0(
    "<div style='
      display:flex;
      align-items:baseline;
      flex-wrap:nowrap;
      white-space:nowrap;
      gap:5px;
      width:100%;
      overflow:hidden;
      line-height:1;
    '>",

    "<span id='valeur-etendue' class='valeur-indicateur' style='
      font-weight:620;
      flex-shrink:0;
    '>",
    etendue_geo, " %",
    "</span>",

    "<span id='valeur-regions' style='
      font-size:0.68em;
      font-weight:500;
      flex-shrink:1;
    '>",
    "(", regions_touchees, " / ", total_regions, " régions)",
    "</span>",

    "</div>"
  )
)
```

## Cartographie de l'épidémie {height="600"}

::: {.card title="Part (%) des cas confirmés par région" padding="0px"}
```{r}
#| label: carte-regions
#| echo: false

# Palette des classes
pal_regions <- colorFactor(
  palette = c(
    "#F2F2F2",
    "#FEE5D9",
    "#FCAE91",
    "#FB6A4A",
    "#CB181D"
  ),
  domain = regions_diphterie$classe_pct
)

# Carte
leaflet(
  regions_diphterie,
  elementId = "carte-regions-dynamique"
) %>%

  
  # Fond de carte
  addProviderTiles(
    providers$CartoDB.Positron
  ) %>%
  
  # Régions
  addPolygons(
    fillColor = ~pal_regions(classe_pct),
    fillOpacity = 0.85,
    color = "white",
    weight = 1,
    
    # Information au survol
    label = ~paste0(
      nom,
      " : ",
      pourcentage,
      " %"
    ),
    
    # Information au clic
    popup = ~paste0(
      "<strong>", nom, "</strong><br>",
      "Cas confirmés : ", cas_confirmes, "<br>",
           "Part des cas : ", pourcentage, " %<br>",
      "Statut : ", statut
    ),
    
    # Mise en évidence au survol
    highlightOptions = highlightOptions(
      weight = 2,
      color = "#333333",
      bringToFront = TRUE
    )
  ) %>%
  
  # Légende
  addLegend(
    position = "topright",
    pal = pal_regions,
    values = ~classe_pct,
    title = "Part des cas confirmés",
    opacity = 1
  )
```
:::

::: {.card title="Cas confirmés par district sanitaire" padding="0px"}
```{r}
#| label: carte-districts
#| echo: false

# Valeurs de référence pour la légende
max_cas_district <- max(
  districts_points$cas_confirmes,
  na.rm = TRUE
)

legend_values <- unique(
  c(
    1,
    5,
    10,
    max_cas_district
  )
)

legend_values <- legend_values[
  legend_values <= max_cas_district
]

# Même formule que celle utilisée sur la carte
legend_radius <- sqrt(legend_values) * 4

# Construction de la légende
legend_html <- paste0(
  "<div id='legende-districts-dynamique' style='
    background:white;
    padding:10px 12px;
    border-radius:4px;
    box-shadow:0 1px 5px rgba(0,0,0,0.35);
    font-size:12px;
  '>",
  
  "<strong>Cas confirmés</strong><br><br>",
  
  paste(
    mapply(
      function(val, rad) {
        paste0(
          "<div style='
            display:flex;
            align-items:center;
            margin-bottom:6px;
          '>",
          
          "<span style='
            display:inline-block;
            width:", rad * 2, "px;
            height:", rad * 2, "px;
            border-radius:50%;
            background:#D7301F;
            opacity:0.75;
            border:1px solid white;
            margin-right:8px;
          '></span>",
          
          "<span>", val, " cas</span>",
          
          "</div>"
        )
      },
      legend_values,
      legend_radius
    ),
    collapse = ""
  ),
  
  "</div>"
)

# Carte
leaflet(
  elementId = "carte-districts-dynamique"
) %>%
  
  addProviderTiles(
    providers$CartoDB.Positron
  ) %>%
  
  # Limites des districts sanitaires
  addPolygons(
    data = districts_diphterie,
    fill = FALSE,
    color = "#BDBDBD",
    weight = 0.7,
    opacity = 0.8
  ) %>%
  
  # Cercles proportionnels
  addCircleMarkers(
    data = districts_points,
    
    radius = ~sqrt(cas_confirmes) * 4,
    
    fillColor = "#D7301F",
    fillOpacity = 0.75,
    color = "white",
    weight = 1,
    
    label = ~paste0(
      nom,
      " : ",
      cas_confirmes,
      " cas"
    ),
    
    popup = ~paste0(
      "<strong>", nom, "</strong><br>",
      "Région : ", region_nom, "<br>",
      "Cas confirmés : ", cas_confirmes
    )
  ) %>%
  
  # Légende des cercles proportionnels
  addControl(
    html = legend_html,
    position = "topright",
  )
```
:::

## Répartition géographique {height=500}


::: {.card title="Cas confirmés par district sanitaire"}


```{r}
#| label: graphique-cas-districts
#| echo: false
#| results: asis

src_initial <- paste0(
  "images/graphiques_districts/districts_",
  format(date_actuelle, "%Y-%m-%d"),
  ".png"
)

cat(
  '<div id="conteneur-graphique-districts" style="width:100%;">',
  '<img id="graphique-districts-dynamique" ',
  'src="', src_initial, '" ',
  'alt="Cas confirmés par district sanitaire" ',
  'style="width:100%; height:auto; display:block;">',
  '</div>'
)
```

:::

::: {.card title="Synthèse régionale"}

```{r}
#| label: tableau-synthese
#| echo: false
#| results: asis

lignes_tableau_region <- tableau_region %>%
  mutate(
    `Part des cas (%)` = format(
      `Part des cas (%)`,
      nsmall = 1,
      decimal.mark = ","
    )
  ) %>%
  pmap_chr(
    function(Région, `Cas confirmés`, `Part des cas (%)`) {
      paste0(
        "<tr>",
        "<td style=\"text-align:left;\">", Région, "</td>",
        "<td style=\"text-align:center;\">", `Cas confirmés`, "</td>",
        "<td style=\"text-align:center;\">", `Part des cas (%)`, "</td>",
        "</tr>"
      )
    }
  ) %>%
  paste(collapse = "")

cat(
  '<div style="width:100%; overflow-x:auto;">',
  '<table style="width:100%; border-collapse:collapse;">',
  '<thead>',
  '<tr>',
  '<th style="text-align:left; padding:8px; border-bottom:2px solid #ddd;">Région</th>',
  '<th style="text-align:center; padding:8px; border-bottom:2px solid #ddd;">Cas confirmés</th>',
  '<th style="text-align:center; padding:8px; border-bottom:2px solid #ddd;">Part des cas (%)</th>',
  '</tr>',
  '</thead>',
  '<tbody id="corps-tableau-region-dynamique">',
  lignes_tableau_region,
  '</tbody>',
  '</table>',
  '</div>'
)
``` 

:::


## Métadonnées {height="220"}

::: {.card .metadata-card title="Informations sur les données"}

```{r}
#| label: affichage-metadonnees
#| echo: false

htmltools::tags$div(
  style = "
    display: grid;
    grid-template-columns: 1fr 1fr;
    column-gap: 70px;
    width: 100%;
    font-size: 0.95rem;
    line-height: 1.5;
  ",

  # Colonne gauche
  htmltools::tags$div(
    htmltools::tags$p(
      htmltools::tags$strong("Maladie : "),
      metadonnees$maladie
    ),
    htmltools::tags$p(
      htmltools::tags$strong("Date de situation : "),
      htmltools::tags$span(
        id = "metadata-date-situation",
        date_selectionnee_fr
      )
    ),
    htmltools::tags$p(
      htmltools::tags$strong("Source : "),
      metadonnees$source
    ),
    htmltools::tags$p(
      htmltools::tags$strong("Indicateur principal : "),
      metadonnees$indicateur
    )
  ),

  # Colonne droite
  htmltools::tags$div(
    htmltools::tags$p(
      htmltools::tags$strong("Pays : "),
      metadonnees$pays
    ),
    htmltools::tags$p(
      htmltools::tags$strong("Date du communiqué : "),
      htmltools::tags$span(
        id = "metadata-date-communique",
        format_date_fr(metadata_selectionnee$date_communique[1])
      )
    ),
    htmltools::tags$p(
      htmltools::tags$strong("Unité géographique : "),
      metadonnees$unite_geo
    )
  )
)
```
```{r}
#| label: javascript-filtre-indicateurs
#| echo: false
#| results: asis

donnees_js <- indicateurs_situations %>%
  transmute(
    date = format(date_situation, "%Y-%m-%d"),
    total_cas,
    deces,
    letalite,
    regions_touchees,
    total_regions,
    etendue_geo
  )

json_indicateurs <- jsonlite::toJSON(
  split(donnees_js[, -1], donnees_js$date),
  dataframe = "rows",
  auto_unbox = TRUE
)

# Données du tableau de synthèse régionale pour chaque situation
tableaux_regions_js <- regions_diphterie_historique %>%
  transmute(
    date = format(date_situation, "%Y-%m-%d"),
    region,
    cas_confirmes,
    pourcentage
  ) %>%
  arrange(date, desc(cas_confirmes), region)

json_tableaux_regions <- jsonlite::toJSON(
  split(tableaux_regions_js[, -1], tableaux_regions_js$date),
  dataframe = "rows",
  auto_unbox = TRUE
)

# Métadonnées variables selon la situation
metadata_js <- situations %>%
  transmute(
    date = format(date_situation, "%Y-%m-%d"),
    date_situation_fr = vapply(
      date_situation,
      format_date_fr,
      FUN.VALUE = character(1)
    ),
    date_communique_fr = vapply(
      date_communique,
      format_date_fr,
      FUN.VALUE = character(1)
    )
  )

json_metadata <- jsonlite::toJSON(
  split(metadata_js[, -1], metadata_js$date),
  dataframe = "rows",
  auto_unbox = TRUE
)

cat(
  "<script>
  document.addEventListener('DOMContentLoaded', function() {

    const selecteur = document.getElementById('select-situation');

    const valeurCas = document.getElementById('valeur-cas');
    const valeurDeces = document.getElementById('valeur-deces');
    const valeurLetalite = document.getElementById('valeur-letalite');
    const valeurEtendue = document.getElementById('valeur-etendue');
    const valeurRegions = document.getElementById('valeur-regions');

    const graphiqueDistricts =
      document.getElementById('graphique-districts-dynamique');

    const situations = ", json_indicateurs, ";
    
    const regionsParSituation = ", json_regions, ";
    const tableauxRegions = ", json_tableaux_regions, ";
    const metadataParSituation = ", json_metadata, ";
    const districtsParSituation = ", json_districts, ";

    if (!selecteur) return;

    function actualiserIndicateurs() {

      const date = selecteur.value;
      const d = situations[date];

      if (!d || !d[0]) return;

      const x = d[0];

      if (valeurCas)
        valeurCas.textContent = x.total_cas;

      if (valeurDeces)
        valeurDeces.textContent = x.deces;

      if (valeurLetalite)
        valeurLetalite.textContent =
          String(x.letalite).replace('.', ',') + ' %';

      if (valeurEtendue)
        valeurEtendue.textContent =
          String(x.etendue_geo).replace('.', ',') + ' %';

      if (valeurRegions)
        valeurRegions.textContent =
          '(' + x.regions_touchees +
          ' / ' + x.total_regions +
          ' régions)';

      if (graphiqueDistricts) {
        graphiqueDistricts.src =
          'images/graphiques_districts/districts_' +
          date +
          '.png';
      }
      
      // Mise à jour du tableau de synthèse régionale
      const corpsTableauRegion =
        document.getElementById('corps-tableau-region-dynamique');

      const donneesRegions = tableauxRegions[date];

      if (corpsTableauRegion && donneesRegions) {

        let htmlRegions = '';
        let totalRegions = 0;

        donneesRegions.forEach(function(r) {
          totalRegions += Number(r.cas_confirmes) || 0;

          htmlRegions +=
            '<tr>' +
            '<td style=\"text-align:left;\">' + r.region + '</td>' +
            '<td style=\"text-align:center;\">' + r.cas_confirmes + '</td>' +
            '<td style=\"text-align:center;\">' +
            String(r.pourcentage).replace('.', ',') + '</td>' +
            '</tr>';
        });

        htmlRegions +=
          '<tr style=\"font-weight:bold;\">' +
          '<td style=\"text-align:left;\">TOTAL</td>' +
          '<td style=\"text-align:center;\">' + totalRegions + '</td>' +
          '<td style=\"text-align:center;\">100,0</td>' +
          '</tr>';

        corpsTableauRegion.innerHTML = htmlRegions;
      }

      // Mise à jour des métadonnées
      const metadataDateSituation =
        document.getElementById('metadata-date-situation');

      const metadataDateCommunique =
        document.getElementById('metadata-date-communique');

      const metadataSituation = metadataParSituation[date];

      if (
        metadataSituation &&
        metadataSituation[0]
      ) {
        const m = metadataSituation[0];

        if (metadataDateSituation)
          metadataDateSituation.textContent =
            m.date_situation_fr;

        if (metadataDateCommunique)
          metadataDateCommunique.textContent =
            m.date_communique_fr;
      }

            // Mise à jour de la carte régionale
      const geojson = regionsParSituation[date];

      const carteElement =
        document.getElementById('carte-regions-dynamique');

            const widget =
        carteElement &&
        HTMLWidgets.find('#carte-regions-dynamique');

      if (
        geojson &&
        widget &&
        widget.getMap
      ) {

        const map = widget.getMap();

        // Supprimer uniquement les anciens polygones régionaux
        map.eachLayer(function(layer) {
          if (
            layer instanceof L.Path &&
            !(layer instanceof L.CircleMarker)
          ) {
            map.removeLayer(layer);
          }
        });

        // Fonction de couleur identique à la carte R
        function couleurRegion(classe) {

          const couleurs = {
            '0 % (aucun cas)': '#F2F2F2',
            '> 0 à 2 %': '#FEE5D9',
            '> 2 à 5 %': '#FCAE91',
            '> 5 à 15 %': '#FB6A4A',
            '> 15 %': '#CB181D'
          };

          return couleurs[classe] || '#F2F2F2';
        }

        // Ajouter les régions de la situation sélectionnée
        L.geoJSON(
          geojson,
          {
            style: function(feature) {
              return {
                fillColor:
                  couleurRegion(feature.properties.classe_pct),
                fillOpacity: 0.85,
                color: 'white',
                weight: 1
              };
            },

            onEachFeature: function(feature, layer) {

              const p = feature.properties;

              layer.bindTooltip(
                p.nom + ' : ' + p.pourcentage + ' %'
              );

              layer.bindPopup(
                '<strong>' + p.nom + '</strong><br>' +
                'Cas confirmés : ' + p.cas_confirmes + '<br>' +
                'Part des cas : ' + p.pourcentage + ' %<br>' +
                'Statut : ' + p.statut
              );

              layer.on({
                mouseover: function(e) {
                  e.target.setStyle({
                    weight: 2,
                    color: '#333333'
                  });
                  e.target.bringToFront();
                },

                mouseout: function(e) {
                  e.target.setStyle({
                    weight: 1,
                    color: 'white'
                  });
                }
              });
            }
          }
        ).addTo(map);
      }

      // Mise à jour de la carte des districts
      const geojsonDistricts = districtsParSituation[date];
      const carteDistrictsElement =
        document.getElementById('carte-districts-dynamique');
      const widgetDistricts =
        carteDistrictsElement &&
        HTMLWidgets.find('#carte-districts-dynamique');

      if (
        geojsonDistricts &&
        widgetDistricts &&
        widgetDistricts.getMap
      ) {
        const mapDistricts = widgetDistricts.getMap();

        // Retirer uniquement les anciens cercles proportionnels
        mapDistricts.eachLayer(function(layer) {
          if (layer instanceof L.CircleMarker) {
            mapDistricts.removeLayer(layer);
          }
        });

        let maxCasDistrict = 0;

        L.geoJSON(
          geojsonDistricts,
          {
            pointToLayer: function(feature, latlng) {
              const p = feature.properties;
              const cas = Number(p.cas_confirmes) || 0;
              maxCasDistrict = Math.max(maxCasDistrict, cas);

              return L.circleMarker(latlng, {
                radius: Math.sqrt(cas) * 4,
                fillColor: '#D7301F',
                fillOpacity: 0.75,
                color: 'white',
                weight: 1
              });
            },

            onEachFeature: function(feature, layer) {
              const p = feature.properties;

              layer.bindTooltip(
                p.nom + ' : ' + p.cas_confirmes + ' cas'
              );

              layer.bindPopup(
                '<strong>' + p.nom + '</strong><br>' +
                'Région : ' + p.region_nom + '<br>' +
                'Cas confirmés : ' + p.cas_confirmes
              );
            }
          }
        ).addTo(mapDistricts);

        // Actualiser la légende des cercles proportionnels
        const legendeDistricts =
          document.getElementById('legende-districts-dynamique');

        if (legendeDistricts) {
          const valeursBase = [1, 5, 10, maxCasDistrict];
          const valeursLegende = [...new Set(valeursBase)]
            .filter(function(v) {
              return v > 0 && v <= maxCasDistrict;
            })
            .sort(function(a, b) { return a - b; });

          let htmlLegende =
            '<strong>Cas confirmés</strong><br><br>';

          valeursLegende.forEach(function(val) {
            const rad = Math.sqrt(val) * 4;
            htmlLegende +=
              '<div style=\"display:flex;align-items:center;margin-bottom:6px;\">' +
              '<span style=\"display:inline-block;width:' + (rad * 2) +
              'px;height:' + (rad * 2) +
              'px;border-radius:50%;background:#D7301F;opacity:0.75;' +
              'border:1px solid white;margin-right:8px;\"></span>' +
              '<span>' + val + ' cas</span></div>';
          });

          legendeDistricts.innerHTML = htmlLegende;
        }
      }
    }

    actualiserIndicateurs();

    selecteur.addEventListener(
      'change',
      actualiserIndicateurs
    );

  });
  </script>"
)
```

:::

# Évolution
> **Période comparée — `r date_precedente_fr` → `r date_actuelle_fr`**  
> Cette page présente l’évolution de l’épidémie entre les situations officielles du **`r date_precedente_fr`** et du **`r date_actuelle_fr`**. Les variations des cas et de l’étendue géographique présentées ci-dessous se rapportent exclusivement à cette période.

## Indicateurs d'évolution {height=180}

```{r}
#| label: evolution-cas
#| echo: false
#| content: valuebox
#| title: "Cas confirmés"

list(
  value = paste0("+", evolution_cas),
  icon = "graph-up-arrow",
  color = "danger",
  subtitle = paste0(
    cas_precedents, " → ", cas_actuels,
    "  (+", evolution_cas_pct, " %)"
  )
)
```

```{r}
#| label: evolution-regions
#| echo: false
#| content: valuebox
#| title: "Régions touchées"

list(
  value = paste0("+", evolution_regions),
  icon = "geo-alt",
  color = "warning",
  subtitle = paste0(
    regions_precedentes, " → ", regions_actuelles,
    " régions"
  )
)
```

```{r}
#| label: evolution-districts
#| echo: false
#| content: valuebox
#| title: "Districts sanitaires touchés"

list(
  value = paste0("+", evolution_districts),
  icon = "hospital",
  color = "warning",
  subtitle = paste0(
    districts_precedents, " → ", districts_actuels,
    " districts"
  )
)
```

## Évolution des cas par région {height=500}

::: {.card}

### Comparaison des cas confirmés par région

```{r}
#| label: graphique-comparaison-regions
#| echo: false

# Ordre des régions selon le nombre de cas de la situation actuelle
ordre_regions <- comparaison_regions %>%
  arrange(cas_actuels) %>%
  pull(region)

# Données au format long pour le graphique
graphique_regions_evolution <- comparaison_regions %>%
  select(region, cas_precedents, cas_actuels) %>%
  pivot_longer(
    cols = c(cas_precedents, cas_actuels),
    names_to = "situation",
    values_to = "nombre_cas"
  ) %>%
  mutate(
    nom_region = factor(
      as.character(region),
      levels = ordre_regions
    ),
    situation = factor(
      situation,
      levels = c("cas_precedents", "cas_actuels"),
      labels = c(
        date_precedente_fr,
        date_actuelle_fr
      )
    )
  )

# Graphique
ggplot(
  graphique_regions_evolution,
  aes(
    x = nombre_cas,
    y = nom_region,
    fill = situation
  )
) +
  geom_col(
    position = position_dodge(width = 0.8),
    width = 0.7
  ) +
  geom_text(
    aes(
      label = ifelse(nombre_cas > 0, nombre_cas, "")
    ),
    position = position_dodge(width = 0.8),
    hjust = -0.25,
    size = 3.4
  ) +
  scale_x_continuous(
    expand = expansion(mult = c(0, 0.08))
  ) +
  labs(
    x = "Nombre de cas confirmés",
    y = NULL,
    fill = "Situation"
  ) +
  theme_minimal(base_size = 12) +
  theme(
    panel.grid.major.y = element_blank(),
    panel.grid.minor = element_blank(),
    legend.position = "top",
    axis.text.y = element_text(size = 10),
    axis.title.x = element_text(margin = margin(t = 10)),
    plot.margin = margin(10, 25, 10, 10)
  )
```

:::

## Extension géographique de l'épidémie {height=500}

::: {.card}
### Évolution des régions touchées

```{r}
#| label: carte-extension-regions
#| echo: false

pal_evolution <- colorFactor(
  palette = c(
    "#41AB5D",  # Région non touchée = vert
    "#FDAE6B",  # Région déjà touchée = orange
    "#CB181D",  # Nouvelle région touchée = rouge
    "#3182BD"   # Plus aucun cas = bleu
  ),
  levels = c(
    "Région non touchée",
    "Région déjà touchée",
    "Nouvelle région touchée",
    "Plus aucun cas dans la situation actuelle"
  ),
  ordered = TRUE
)

leaflet(evolution_regions_carte) %>%
  addProviderTiles(
    providers$CartoDB.Positron,
    options = providerTileOptions(noWrap = TRUE)
  ) %>%
  addPolygons(
    fillColor = ~pal_evolution(statut_evolution),
    fillOpacity = 0.75,
    color = "white",
    weight = 1.2,
    popup = ~paste0(
      "<strong>", nom, "</strong><br>",
      "Cas au ", date_precedente_fr, " : ", cas_precedents, "<br>",
      "Cas au ", date_actuelle_fr, " : ", cas_actuels, "<br>",
      "<strong>", statut_evolution, "</strong>"
    )
  ) %>%
  addLegend(
    position = "topright",
    pal = pal_evolution,
    values = ~statut_evolution,
    title = "Évolution géographique",
    opacity = 0.9
  )
```
:::

## Extension géographique par district sanitaire {height=600}

::: {.card}

### Évolution des districts sanitaires touchés

```{r}
#| label: carte-extension-districts
#| echo: false

pal_evolution_districts <- colorFactor(
  palette = c(
    "#41AB5D",  # Vert
    "#FDAE6B",  # Orange
    "#CB181D",  # Rouge
    "#3182BD"   # Bleu
  ),
  levels = c(
    "District non touché",
    "District déjà touché",
    "Nouveau district touché",
    "Plus aucun cas dans la situation actuelle"
  ),
  ordered = TRUE
)

leaflet(evolution_districts_carte) %>%
  addProviderTiles(
    providers$CartoDB.Positron,
    options = providerTileOptions(noWrap = TRUE)
  ) %>%
  addPolygons(
    fillColor = ~pal_evolution_districts(statut_evolution),
    fillOpacity = 0.85,
    color = "white",
    weight = 0.8,

    popup = ~paste0(
      "<strong>", nom, "</strong><br>",
      "Région : ", region_nom, "<br>",
      "Cas au 08 septembre : ", cas_precedents, "<br>",
      "Cas au 13 septembre : ", cas_actuels, "<br>",
      "<strong>", statut_evolution, "</strong>"
    )
  ) %>%

  addLegend(
    position = "topright",
    pal = pal_evolution_districts,
    values = ~statut_evolution,
    title = "Évolution géographique",
    opacity = 0.9
  )
```

:::


```{r}
#| label: export-carte-extension-regions
#| include: false

# ============================================================
# CARTE PNG - EXTENSION GÉOGRAPHIQUE DE L'ÉPIDÉMIE
# ============================================================

# 1. Préparer les positions des noms des régions
# Projection métrique avant le calcul des points d'étiquetage
labels_regions <- evolution_regions_carte %>%
  st_transform(32628) %>%
  st_point_on_surface() %>%
  st_transform(4326)


# 2. Créer la carte
carte_extension_regions_png <- ggplot(evolution_regions_carte) +

  # Polygones des régions
  geom_sf(
    aes(fill = statut_evolution),
    color = "white",
    linewidth = 0.7
  ) +

  # Noms des régions
  geom_sf_text(
    data = labels_regions,
    aes(label = nom),
    size = 3.5,
    fontface = "bold",
    check_overlap = TRUE
  ) +

  # Couleurs identiques à celles du dashboard
  scale_fill_manual(
  values = c(
    "Région non touchée" = "#41AB5D",
    "Région déjà touchée" = "#FDAE6B",
    "Nouvelle région touchée" = "#CB181D",
    "Plus aucun cas dans la situation actuelle" = "#3182BD"
  ),
  name = "Évolution géographique",
  guide = guide_legend(
    title.position = "top",
    title.hjust = 0.5,
    nrow = 1
  )
) +

  # Titres et source
  labs(
    title = "Extension géographique de l'épidémie",
    subtitle = "Diphtérie au Sénégal — évolution du 08 au 13 septembre 2026",
    caption = "Source : Ministère de la Santé et de l'Hygiène publique du Sénégal"
  ) +

  # Suppression des axes
  theme_void() +

  # Mise en page
  theme(
    plot.title = element_text(
      size = 22,
      face = "bold",
      hjust = 0.5
    ),

    plot.subtitle = element_text(
      size = 14,
      hjust = 0.5,
      margin = margin(b = 15)
    ),

    legend.position = "bottom",

    legend.title = element_text(
      face = "bold",
      size = 11
    ),

    legend.text = element_text(
      size = 10
    ),

    plot.caption = element_text(
      size = 9,
      hjust = 0,
      margin = margin(t = 15)
    ),

    plot.margin = margin(
      20, 20, 20, 20
    )
  )


# 3. Afficher la carte dans RStudio
carte_extension_regions_png


# 4. Créer le dossier images s'il n'existe pas
dir.create(
  "images",
  showWarnings = FALSE,
  recursive = TRUE
)


# 5. Export PNG haute résolution
ggsave(
  filename = "images/extension_geographique_epidemie.png",
  plot = carte_extension_regions_png,
  width = 10,
  height = 8,
  units = "in",
  dpi = 300,
  bg = "white"
)
```







```{r}
# Créer le dossier images s'il n'existe pas
dir.create(
  "images",
  showWarnings = FALSE,
  recursive = TRUE
)

# Export de la carte en PNG haute résolution
ggsave(
  filename = "images/extension_geographique_epidemie.png",
  plot = carte_extension_regions_png,
  width = 10,
  height = 8,
  units = "in",
  dpi = 300,
  bg = "white"
)
```




